【裁判字號】    95,上重訴,30
【裁判日期】    971230
【裁判案由】    詐欺
【裁判全文】
臺灣高等法院刑事判決                95年度上重訴字第30號
上  訴  人  臺灣士林地方法院檢察署檢察官
上  訴  人
即  被  告  辰○○
選任辯護人  孔令則律師
上  訴  人
即  被  告  亥○○
            戊○○
共      同
選任辯護人  蔡惠琇律師
上列上訴人因被告等詐欺案件，不服臺灣士林地方法院九十二年
度金重訴字第二號，中華民國九十五年三月二日第一審判決（起
訴案號：臺灣士林地方法院檢察署九十一年度偵字第八六四０號
、併辦案號：同署九十三年度偵字第八五０號），提起上訴，本
院判決如下：
    主  文
原判決撤銷。
辰○○、亥○○共同以犯詐欺取財罪為常業，各處有期徒刑陸年
。
戊○○共同以犯詐欺取財罪為常業，處有期徒刑伍年。
    事  實
一、辰○○於民國八十六年間曾任職大華證券股份有限公司（以
    下簡稱：大華證券公司），於股務室擔任股務代理人員，期
    間因業務之便而買賣現金增資股票，嗣於八十六年底離職後
    即無工作；戊○○、亥○○則為夫妻關係，自八十六年起即
    在臺北市○○○路○段一二八號經營富麗安銀樓營生，由亥
    ○○擔任負責人，且因經營銀樓時有周轉資金之需求，屢向
    辰○○借貸資金，與辰○○原即有資金往來；辛○○、卯○○○、壬○○（原名許美華）、乙○○及午○○夫婦、申○○（原名鄭惠美）、丁○○、庚○○、酉○○、己○○均係
    亥○○、戊○○之友人；天○○則為亥○○之妹，亦為辰○○之友人；巳○○則為戊○○之兄嫂。詎辰○○、亥○○、
    戊○○均明知辰○○早於八十六年底即自原任職之大華證券
    公司離職，並非大華證券公司或其他證券公司之員工，亦無
    何特殊管道可以低價圈購股票，且辰○○、亥○○、戊○○
    亦均無替附表二所示各該被害人以詢價圈購方式買賣股票之
    意，僅係欲騙取資金以供周轉並供維生牟利，竟均基於意圖
    為自己不法所有之常業詐欺犯意聯絡，謀議藉八十九年間總
    統、副總統大選後，中國國民黨候選人敗選政權輪替之時機
    ，捏詞中國國民黨亟欲釋出持有之股票，由辰○○佯為有特
    殊人脈關係及特殊管道之有力人士，得以詢價圈購方式低價
    取得中國國民黨釋出之股票，並推由亥○○、戊○○向其親
    朋好友告以上情，使其等陷於錯誤起意投資匯款，並再藉其
    等親朋好友另向友人集資擴大資金來源。謀議既定，戊○○
    、亥○○夫婦二人即藉其等與友人聚會、或向其等購買珠寶
    等場合，自八十九年六月間起，或由亥○○，或由戊○○，
    或戊○○、亥○○二人，甚或偕同辰○○，陸續向不諳詢價
    圈購方式購股流程之辛○○、卯○○○、壬○○、乙○○及
    午○○夫婦、申○○、丁○○、庚○○、酉○○、己○○、
    巳○○各於附表二各該被害人「受騙經過」欄所示時、地及
    虛偽言詞行騙；辰○○則向天○○引介之丙○○以同一詐術
    手段行騙（亦詳附表二編號11「受騙經過」欄所示），且再
    於九十一年起，另誘使不知情之乙○○及午○○夫婦引介友
    人投資「明牌股票」，復且亦直接向亥○○、戊○○之友人
    再以同一詐術行騙。附表二所示被害人均因辰○○、亥○○
    、戊○○所施用之上開詐術陷於錯誤，誤信辰○○確有特殊
    管道以詢價圈購方式低價購得股票，並先後依辰○○或亥○○、戊○○指定如附表一所示辰○○、亥○○、戊○○、林
    心如（業經臺灣士林地方法院檢察署檢察官以九十二年度偵
    字第四六０六號為不起訴處分）、富麗安珠寶銀樓、李文青
    等名義之帳戶匯入資金，以購買辰○○、亥○○、戊○○謊
    稱之「明牌股票」（佯稱代為購買之股票，詳如附表二各該
    被害人「佯稱購買股票之期間及種類」；匯款之時間、金額
    、帳號，則詳如附表二「交易時間」、「存入金額」、「帳
    號」、「帳戶名」、「帳戶明細頁次」等各欄所示。至被害
    人之「反黑部分」之交易記錄均應予除外，不予計入；惟附
    表二編號8至編號10或因另有被害人轉由午○○之名義匯款
    ，或因與附表一關係帳戶交易、匯款之原因關係複雜，各筆
    匯款交易紀錄僅藉以佐證被害人午○○、乙○○及其友人【
    含癸○○、丑○○、未○○、子○○等】、被害人申○○及
    其友人【含許耀心、李美儀等人】、被害人庚○○等所證如
    附表二編號8至編號10所計算之被害金額）。詎辰○○、戊○○及亥○○於收受附表二各該被害人之匯款後，實際上並
    無代為購買股票，僅將獲取之金額用以支付私用、購買房地
    ，並且以「佣金」、「交際費」等名義抽取百分之十之金額
    ；以「證交稅」之名義抽取千分之三之金額，並於不定期間
    ，由亥○○或戊○○與各該被害人結算，由亥○○開立辰○○、戊○○、亥○○、林心如名義之支票，或由辰○○開立
    辰○○之支票，或以匯款及現金方式給付予附表二各該被害
    人投資獲利金額（時間、金額及支票號碼，以及卷存可供核
    查之證據，詳如附表二各該被害人「交易時間」、「取得金
    額」、「支票號碼」、「帳戶明細頁次」欄、「備註」欄所
    示），以取信於各該被害人，致其等更加堅定信念，遂以虛
    無之獲利，再行匯入更多投資金額轉購其他「明牌股票」。
    其中，不知情之辛○○且更向其夫高克銘集資匯款，並引介
    陳意如匯款而交付財物；不知情之壬○○則因而向胡賀鈞、
    黃志賢、馮玉梅、林建豪、陳清松、李鄭滿、陳春鳳、張詩
    瑩等人借貸集資匯款而交付財物；不知情之申○○則引介許
    耀心、李美儀匯款投資，另又向雷秋延、林崇信、謝慧貞、
    謝慧鴻借貸集資匯款而交付財物；不知情之乙○○及午○○
    夫婦（業經臺灣士林地方法院檢察署檢察官以九十三年度偵
    緝字第五六一號為不起訴處分）引介戌○○、癸○○暨其友
    人丑○○、子○○、未○○等人投資匯款再交付財物，午○○並且向劉玉英、王麗娜、蕭雪鳳、蔡鑫花、許博明、林秀
    芬、林秀惠、簡韻清、朱呂文、趙文嘉、吳惠如、陳月珍借
    貸集資匯款而交付財物；經天○○引介之丙○○則再引介李
    秋欽、郭明蓮匯款交付財物。迄至九十一年四月間，辰○○
    、亥○○、戊○○因已無力再行支付謊稱之「鉅額獲利」，
    先前開立交付予被害人等資為投資獲利之支票已無法兌現，
    嗣至九十一年四月二十二日，辰○○與亥○○、戊○○在亥
    ○○、戊○○之臺北市○○區○○路五段四五０巷五號十三
    樓住所與部分被害人商討何以遲未取得有關投資獲利分配之
    事宜，辰○○始表明自始至終均無以被害人匯入之款項購買
    「明牌股票」之實，附表二編號1至編號12之被害人等始知
    受騙，附表二編號1至編號12之被害人之整體財產分別受有
    附表二編號1至編號12各該被害人部分所示差額之損害，計
    達新臺幣（下同）二億四千七百二十九萬五千六百十四元（
    估計值，計算式：1,043,532元【丁○○】＋32,634,020元
    【辛○○，含陳意如部分】＋24,358,200元【卯○○○】＋
    32,166,700元【壬○○】＋6,417,780元【巳○○】＋21,00
    4,000元【酉○○】＋27,290,100元【午○○、乙○○，含
    癸○○、子○○、丑○○、未○○等】＋2,895,000元【戌
    ○○】＋22,161,782元【申○○，含許耀心、李美儀等】＋
    12,000,000元【庚○○等】＋64,460,000元【丙○○，含李
    秋欽、郭明蓮等】＋864,500元【己○○】）。
二、案經丙○○、天○○、庚○○、辛○○、卯○○○、乙○○
    、申○○、丁○○、丑○○、子○○、癸○○、未○○、戌
    ○○訴由法務部調查局臺北市調查處報告臺灣士林地方法院
    檢察署檢察官偵查起訴暨移請併案審理。
    理  由
壹、程序方面：
一、按被告戊○○、亥○○提出之九十一年四月二十二日，在亥
    ○○、戊○○之臺北市○○區○○路五段四五０巷五號十三
    樓住所，與部分被害人會面商談而經被告戊○○持小型錄音
    機錄得之談話內容，迭據公訴人、被告戊○○、亥○○及其
    選任辯護人曾爭執其證據能力，復據被告亥○○、戊○○執
    為對其有利之重要證據方法，其證據能力自應先予究明。查
    該錄音內容係於九十一年四月二十二日，於被告亥○○、戊○○未經被告辰○○及在場之人同意而錄得被告辰○○及在
    場之人之對話內容，業據共同被告辰○○以證人身分結證在
    卷（原審卷六第一三六頁），且經原審九十四年六月三十日
    、八月十一日審理期日當庭勘驗結果，該錄音確常有中斷、
    錄音品質不佳，偶無法錄得聲音等情（原審卷六第二０五至
    二三七頁、二四八至二七一頁）。準此，可知當非於公開且
    理想之環境錄得，更堪認定。按通訊保障及監察法已於第二
    十九條第三款規定：「監察他人之通訊，而監察者為通訊之
    一方或已得通訊之一方事先同意，而非出於不法目的者，不
    罰。」，實體法上已然不罰。再者，禁止使用此類竊錄所得
    之證據，係「證據使用禁止」之範疇，原以此類竊錄行為涉
    及干預基本權，致使國家認有必要排除此類手段取得證據之
    證據能力，以免助紂為虐。自此觀點而言，此一錄音既係於
    多人在場，其中且亦包含錄音者之情形下錄得在場之人相互
    間之對話，即無涉及秘密通訊基本權之干預；再就隱私權而
    論，即便係隱密之通訊對話內容，通訊保障及監察法第三條
    第二項即已規定：「前項所稱之通訊，以有事實足認受監察
    人對其通訊內容有隱私或秘密之合理期待者為限。」；至「
    隱私或秘密之合理期待」，通訊保障及監察法施行細則第二
    條第四項則規定：「本法第三條第二項所稱有事實足認受監
    察人對其通訊內容有隱私或秘密之合理期待者，應就客觀事
    實加以認定。」，則在上開公開場合下，相關之對話人等彼
    此之間之關係，僅共同為本件犯罪之被害人，或彼此間具有
    共犯嫌疑之人相互究問犯罪實情，對話人之間就對話之內容
    已無主觀上之隱私期待；縱有主觀上之隱私期待，此種期待
    客觀上亦非合理，是此部分錄音內容固未經被告辰○○同意
    之情況下所錄得，本院仍認不得以此排除其證據能力，先予
    敘明。
二、又按被告以外之人於審判外之言詞或書面陳述，除法律有規
    定者外，不得作為證據；又被告以外之人於審判外之陳述，
    雖不符合同法第一百五十九條之一至第一百五十九條之四之
    規定，但經當事人於審判程序同意作為證據，法院審酌該言
    詞陳述或書面陳述作成時之情況，認為適當者，亦得為證據
    。當事人、代理人或辯護人於法院調查證據時，知有第一百
    五十九條第一項不得為證據之情形，而未於言詞辯論終結前
    聲明異議者，視為有前項之同意，刑事訴訟法第一百五十九
    條第一項及第一百五十九條之五分別定有明文。本判決下列
    所引用之各該被告以外之人於審判外之陳述（包含書面陳述
    ），雖屬傳聞證據，惟當事人於本院審判期日中表示同意作
    為證據方法而不予爭執，本院審酌上開證據資料製作時之情
    況，尚無違法不當及證明力明顯過低之瑕疵，亦認為以之作
    為證據應屬適當。揆諸前開規定，依刑事訴訟法第一百五十
    九條之五規定，認前揭證據資料均有證據能力，併予敘明。
貳、實體方面：
一、訊據上訴人即被告辰○○固供承上揭犯罪事實，惟辯稱：支
    票不是我一個人開，錢沒有進到我這邊，是進到亥○○、戊○○他們那邊，且量刑太重；被告亥○○、戊○○則均矢口
    否認上揭犯行，被告亥○○辯稱：我真的有投入大量資金，
    我也是受害者；被告戊○○辯稱：我沒有參與投資，也沒有
    幫他們記帳，我家財物都是我太太在管，我都是從事珠寶生
    意云云。
二、經查：
  (一)被告辰○○前僅於八十六年間短暫任職於大華證券公司，且
    早於八十六年底即離該原任職之大華證券公司而賦閒在家，
    並無所謂特殊管道得以低價以詢價圈購方式購得股票，卻自
    八十九年六月起，以中國國民黨因八十九年總統、副總統大
    選敗選，政黨輪替亟欲釋出持有之股票，被告辰○○有特殊
    之人脈關係及管道，得以詢價圈購方式低價取得上開中國國
    民黨釋出股票等說詞，由被告亥○○、戊○○向友人辛○○
    、卯○○○、壬○○、乙○○及午○○夫婦、申○○、丁○○、庚○○、酉○○、己○○、被告戊○○之兄嫂巳○○勸
    誘；由被告辰○○向經天○○引介之丙○○勸誘；辰○○並
    自九十一年起，另誘使不知情之乙○○及午○○夫婦引介友
    人投資「明牌股票」。其中，不知情之被害人辛○○且更向
    其夫高克銘集資，並引介陳意如匯款而交付財物；不知情之
    被害人壬○○則向胡賀鈞、黃志賢、馮玉梅、林建豪、陳清
    松、李鄭滿、陳春鳳、張詩瑩等人借貸集資匯款而交付財物
    ；不知情之被害人申○○則引介許耀心、李美儀匯款投資，
    另又向雷秋延、林崇信、謝慧貞、謝慧鴻借款集資投資匯款
    ；不知情之乙○○及午○○夫婦引介戌○○、癸○○暨癸○○之友人丑○○、子○○、未○○等人匯款而再交付財物，
    午○○並且向劉玉英、王麗娜、蕭雪鳳、蔡鑫花、許博明、
    林秀芬、林秀惠、簡韻清、朱呂文、趙文嘉、吳惠如、陳月
    珍借貸集資匯款而交付財物；經天○○引介之丙○○則再引
    介李秋欽、郭明蓮匯款交付財物。於各被害人投資之期間內
    ，大部分之被害人均曾自被告亥○○或被告辰○○取得「辰
    ○○」、「亥○○」、「戊○○」甚至「林心如」為發票人
    之支票。嗣至九十一年四月二十二日，部分被害人因先前取
    得獲利支票無法兌現，群集於被告亥○○、戊○○住所，並
    邀同被告辰○○到場，始悉被告辰○○、亥○○、戊○○三
    人根本未實際以其等匯入之資金購買股票，僅以被害人先前
    投入之資金作為被害人之投資獲利等情，業據被告辰○○、
    亥○○、戊○○坦承不諱；且各該被害人之受害情節，及因
    被告辰○○或亥○○、戊○○對其等分別施用如附表二「受
    騙經過」欄所示言詞之詐術，因而陷於錯誤，陸續匯款至附
    表一所示之帳戶購買附表二「佯稱購買股票之期間及種類」
    欄所示之股票等情，亦據辛○○、卯○○○、庚○○、戌○○、午○○、乙○○、丙○○、郭明蓮、酉○○、巳○○、
    己○○、丁○○、壬○○、申○○、癸○○到庭結證在卷，
    此部分之事實堪以認定。
  (二)再被害人與附表一各帳戶之交易記錄，包括匯入之款項、時
    間、數額，以及自附表一各帳戶取得之款項，經本院核查如
    附表二所示（卷存可供核查之證據，詳如附表二各該被害人
    「帳戶明細頁次」欄、「備註」等各欄所示），核查之依據
    包括：
  1.辰○○華泰銀行松山分行帳號000000000號帳戶存款往來明
    細表（扣案證物編號證9-1）、辰○○華泰銀行松山分行帳
    號0000000000號帳戶活儲存摺影本（扣案證物編號證9-2）
    、辰○○華泰銀行松山分行帳號0000000000號帳戶存款往來
    明細表（扣案證物編號證9-3）、辰○○華泰銀行松山分行
    帳號0000000000號存款往來明細表（證物編號證9-4、證10
    ）、亥○○華泰銀行松山分行帳號000000000號帳戶交易明
    細表（證物編號證6-2、證10、證13-5、證13-10）、亥○○
    華南銀行瑞祥分行帳號000000000000號帳戶交易明細表（證
    物編號證12-3）及活儲存摺影本（證物編號13-16）、亥○○萬通銀行仁愛分行即中國信託商業銀行復興分行帳號0000
    000000000-0號帳戶支票存款對帳單（證物編號證13-15）、
    戊○○華泰銀行松山分行帳號000000000號帳戶交易明細表
    （證物編號證6-2、證11、證13-8）、戊○○華泰銀行松山
    分行帳號000000000號帳戶交易明細表（證物編號證6-2、13
    -7）、林心如華泰銀行松山分行帳號000000000號帳戶交易
    明細表（證物編號證6-2、證12、證13-9）、林心如華泰銀
    行松山分行帳號0000000000號帳戶交易明細表（證物編號6-
    2、13-6）、林心如華南銀行瑞祥分行帳號000000000000號
    帳戶交易明細表（證物編號12-2）、林心如上海商業儲蓄銀
    行三民分行帳號00000000000000號帳戶支票存款對帳單（證
    物編號13-11）、富麗安珠寶銀樓華泰銀行松山分行帳號000
    00000000號帳戶交易明細表（證物編號12- 1）、華泰銀行
    松山分行跨行通匯交易認證表（證物編號證14），以及上開
    亥○○、戊○○、林心如華泰銀行松山分行帳戶客戶對帳單
    （證物編號6-1）、原審向附表一相關帳戶所屬銀行函查調
    得之自八十九年五月間起迄九十一年六月止之交易往來明細
    在卷可稽（華泰商業銀行九十三年三月十一日（93）華泰總
    松山字第931272號函，見原審卷二第一至第九０頁、臺北國
    際商業銀行興隆分行九十三年五月十八日北商銀興隆（09 3
    ）字第00032號函，見原審卷三第一三三頁、華南商業銀行
    瑞祥分行九十三年六月十四日（93）華瑞存字第九三一三五
    號函，見原審卷三第一九四至一九五頁）及本院向華泰商業
    銀行九十五年九月二十二日（九五）華泰總松山字第六三一
    五０號函（見本院卷(一)第一五一至一五四頁）、上海商業儲
    蓄銀行松山分行九十五年八月七日（九五）上松山字第０九
    三號函（見本院卷(一)第一七三至一七五頁）、安泰商業銀行
    農安分行九十五年八月十四日（九十五）安農字第０九五六
    ００００九六號函（見本院卷(一)第一七七至一七九頁）、安
    泰商業銀行內湖簡易型分行九十五年八月九日（九五）安內
    湖簡發字第０九五六００００九一號函（見本院卷(一)第一八
    ０至一八一頁）、國泰世華商業銀行九十五年八月十五日（
    九五）國世銀業控字第一五一四號函（見本院卷(一)第一八三
    至一八五頁）、第一商業銀行長泰分行九十五年八月八日（
    九五）一長泰字第二六四號函（見本院卷(一)第一八七至一九
    一頁）、第一商業銀行民生分行九十五年八月八日（九十五
    ）一民生字第一六七號函（見本院卷(一)第一九二至一九四頁
    ）、台灣銀行營業部九十五年七月二十七日營一存密字第０
    九五０００六八五八一號函（見本院卷(一)第一九七至一九九
    頁）、台北富邦商業銀行股份有限公司營運作業部九十五年
    七月二十五日北富銀營作字第九五０九二五三號函（見本院
    卷(一)第二０一頁）、中國國際商業銀行台北分行九十五年七
    月二十六日（九五）台北業字第一二三號函（見本院卷(一)第
    二０三至二０四頁）、華南商業銀行內湖分行九十五年八月
    十日華內字第０九五０一七三號函（見本院卷(一)第二０八至
    二０九頁）、彰化商業銀行大直分行九十五年七月二十七日
    彰大直字第一二八九號函（見本院卷(一)第二一０至二一三頁
    ）、聯邦商業銀行大直分行九十五年七月二十五日（九五）
    聯大直字第０一三四號函（見本院卷(一)第二一四至二一五頁
    ）、中國信託商業銀行九十五年七月二十四日中信銀集作0
    000000000九二號函（見本院卷(一)第二一六至二一
    七頁）、大眾銀行九十五年七月二十六日（九五）敦化發字
    第０九六號函（見本院卷(一)第二一九至二二一頁）、陽信銀
    行成功分行九十五年十月十六日陽信成功字第九五０一五八
    號函（見本院卷(一)第二二四至二三三頁）、台北市第九信用
    合作社九十五年十二月二十日北市九信社業字第二一五六號
    函（見本院卷(一)第二五七至二六０頁）、台北富邦商業銀行
    股份有限公司九十五年十二月八日北富銀木柵字第九五六０
    ０四四一００號函（見本院卷(一)第二六二至二六三頁）、華
    泰商業銀行九十六年六月二十五日（九六）華泰總松山字第
    ０四八八八號函（見本院卷(二)第三三至三四頁）、華泰商業
    銀行九十六年九月二十六日（九六）華泰總松山字第０七五
    九八號函（見本院卷(二)第六六至六八頁）、華南商業銀行大
    安分行九十六年十月五日（九六）華安字第三三０號函（見
    本院卷(二)第七一至七二頁）、遠東國際商業銀行九十六年十
    月十一日（九六）遠銀財富字第一二四九號函（見本院卷(二)
    七四至七六頁）、稻江商業銀行營業部九十六年十二月五日
    稻江營業字第０九六一四四號函（見本院卷(二)第一二三至一
    二四頁）、華泰商業銀行九十七年三月五日（九七）華泰總
    松山字第０一七００號函（見本院卷(二)第一二七頁）、稻江
    商業銀行營業部九十七年四月三十日稻江營業字第０九七０
    八五號函（見本院卷(二)第一六四至一六六頁）、華泰商業銀
    行九十七年九月十二日（九七）華泰總松山字第０七六六三
    號函（見本院卷(二)第一七二頁）。
  2.扣案如附表三所示二十四個支票存根聯，其存根聯記載之內
    容並經原審勘驗製有勘驗筆錄存卷可按（原審卷六第二七七
    至第三三一頁），復據被告亥○○坦承其內字跡除少數若干
    存根外，確係其登載（原審卷六第三四八至三五一頁），可
    以佐證相關支票款項之流向。
  3.然交易明細僅得確定各該帳戶間確有附表二所示之各該筆交
    易存在，惟交易之原因關係為何，何以存入款項，又何以取
    得款項，不能自交易明細本身查知。自須佐以被害人、被告
    所陳報之資料（主要係被告亥○○原審卷一第一八五至二一
    三頁之陳報二狀、被告辰○○偵字第八六四０號卷第一一一
    頁以下陳報資料），以及證人於原審審理時所為之證述，復
    輔以扣案對帳單、交易明細上所為之註記，以及扣案支票存
    根聯之記載覆核，以確定相關之交易資料確與本案相關，係
    被害人因被告辰○○、亥○○、戊○○施用之詐術陷於錯誤
    而匯入之款項，或者取回之所謂「投資獲利」，而得資為認
    定各該被害人與附表一關係帳戶之資金往來暨計算被害金額
    之依據。
  4.惟附表二既係以附表一關係帳戶之交易明細表、被害人提出
    之匯款單為核查依據，自無從查核被害人或被告辰○○、亥
    ○○、戊○○之現金往來；至關於「取得金額欄」，既以被
    告亥○○陳報、扣案支票存根聯之記載，以及辰○○之陳報
    資料，暨原審及本院嗣後查核金額較鉅支票流向及兌領人所
    查得資料為主要之查核依據，則就被告辰○○或亥○○漏未
    陳報，或被害人隱匿未宣，甚至部分確有所謂「獲利」而未
    據告訴者，則無法查悉其取得金額，附此敘明。
三、茲依上開證據，核查認定附表二各被害人因陷於錯誤所交付
    之財物暨其各別之受害金額如下：
  (一)有關被害人丁○○受害之經過，除據其證述在卷外（詳原審
    卷六第七至十五頁），復有其銀行存摺影本在卷可稽（偵字
    第九一四二號卷第十六至二八頁），可以佐證其證述自八十
    九年十二月六日起，因被告亥○○、戊○○如附表二所示言
    詞陷於錯誤而匯款購買如偵字第九一四二號卷第十五頁「買
    賣股票交易紀錄表」所示之正崴（附表二編號１丁○○部分
    ，序號7）、威盛（以出賣「正崴」所得加計序號16匯款轉
    購）、研華（序號8）、華通（序號9）、友旺及台達電（賣
    出「研華」所得加計序號17匯款轉購）、智原（賣出「華通
    」所得，加計序號18匯款轉購）、禾伸堂（賣出「威盛」所
    得加計序號19匯款轉購）、亞光（賣出「禾申堂」，以序號
    10匯款轉購）、智冠及百略（出賣「友旺」、「台達電」，
    加計序號11匯款轉購）、敦陽（序號4匯款）、聯發科（賣
    出「亞光」，加計序號12匯款轉購）、「瑞昱」（賣出「敦
    陽」所得，加計序號13匯款轉購）、思源及崇越（出賣「百
    略」，加計序號14匯款轉購）、亞光（序號6）、鴻海（以
    賣出序號6匯款購買之「亞光」所得轉購）等股票（偵字第
    九一四二號卷第十五頁、第十六頁）。其間僅於九十年二月
    十二日（原審誤植為九十年二月十三日取回21,800元（序號
    3）、於九十年九月五日（原審誤為九十年九月六日）取回
    34,000元（序號15）、於九十一年一月十七日取回69,500元
    （序號21）、於九十一年一月三十日（原審誤植為九十一年
    一月三十一）日取回312,000元（序號2）、於九十一年二月
    二十七日（原審誤植為九十一年三月一日）取回688,900元
    （序號22），其餘均因被告亥○○邀其以出賣股票「獲利」
    並另行增加匯款，轉購其他股票。丁○○上開所證，除有附
    表二編號１丁○○部分「交易明細頁次」欄所示交易明細可
    稽外，復有丁○○用以轉帳之中國信託商業銀行帳號000000
    000000號帳戶資料交易明細在卷可按（中國信託商業銀行九
    十三年三月一日中信銀作業00000000000函檢附之丁○○000
    000000000帳號自八十九年十二月五日至九十一年四月三十
    日之交易明細；000000000000帳號自開戶日九十年四月十七
    日至九十年七月三十一日之交易明細，原審卷一第二五一至
    二六九頁），核屬相符，是丁○○因詐術交付財物計2,528,
    850元，扣除上揭取回之1,485,318元後，其整體財產尚受有
    1,043,532元之損害，可以認定。
  (二)有關被害人辛○○受害之經過，除據其證述在卷外（詳原審
    卷五第三七一至第三八三頁），其並證稱投資款均以自己名
    義或其夫高克銘之名義匯款，投入約50,000,000餘元，取回
    約20,000,000餘元（原審卷五第三八二至三八三頁）。核辛○○與附表一關係帳戶之交易明細，均如附表二編號２辛○○部分所示，其中除附表二編號２序號第41筆匯款之原因關
    係為辰○○之借款外，其餘均因被告亥○○、戊○○、辰○○對其施用附表二編號２「受害經過」欄所示詐術，致其陷
    於錯誤而以匯款方式交付款項以購買股票（詳「佯稱購買股
    票之期間及種類」欄所示），亦據辛○○結證在卷，且附表
    二編號２有關辛○○存入暨取回之資金數額，則辛○○投入
    附表一關係帳戶之資金共52,988,300元，剔除序號41之借款
    5,000,000元後，與本案有關而交付之財物總額為47,988,30
    0元；惟被害人辛○○仍自附表一關係帳戶取得32,409,280
    元，依卷存事證，別無證據證明並非本案之投資獲利金額，
    自應為有利被告之認定，寬認所有被害人辛○○自附表一關
    係帳戶取得之資金均屬所謂「投資獲利」金額。依此計算，
    被害人辛○○其整體財產仍受有17,079,020元之損害。此外
    ，被害人陳意如係經不知情之被害人辛○○邀同參與投資「
    精英」、「松瀚」公司股票，且分別於九十一年三月二十五
    日、同年月二十七日各匯款11,875,000元、5,180,000元至
    被告辰○○華泰銀行松山分行帳號000000000號、000000000
    0號帳戶，而為被告辰○○收取，此除經被害人辛○○證述
    在卷外，復有匯款交易明細（附表二編號２辛○○部分序號
    43、44「備註」欄參照）可佐，而被告辰○○亦就陳意如部
    分製有切結書一紙在卷可稽，則陳意如交付財物雖經由不知
    情之辛○○引介，惟仍與被告辰○○施用之詐術具有因果關
    係。再被害人陳意如並未取回任何投資款項，是其整體財產
    即受有17,055,000元之損害。
  (三)有關被害人卯○○○受害之經過，已據證人卯○○○結證在
    卷（原審卷五第三九五至四０二頁），其並證稱係以自己名
    義及其子游正成名義匯款投資本案股票，核其與附表一關係
    帳戶交易明細，均如附表二編號３所示（附表二編號３卯○○○部分「帳戶明細頁次欄」、匯款單、存款憑條共六紙【
    警聲搜字第三六七號卷第六一至六三頁】；取回金額部分並
    參照相關扣案支票存根聯之記載、被告亥○○陳報二狀）。
    卯○○○固證稱其投入資金共140,000,000元，匯款部分約
    40,000,000餘元（原審卷五第三九九至四００頁），其指述
    之投入金額僅匯款部分查有交易明細可資佐證，自僅得認定
    如附表二編號３所示之42,455,000元。至卯○○○係自八十
    九年十月六日起，始因陷於錯誤開始匯款至附表一各關係帳
    戶投資股票，惟其在該時點之前，即與被告亥○○、戊○○
    存有借款關係，是其固於八十九年十月六日前即已自被告戊○○取得支票，其原因關係均係被告戊○○先前向伊借款之
    本金、利息，亦據卯○○○結證在卷（原審卷五第三九九頁
    ），是附表二編號３卯○○○部分序號1至序號5之交易紀錄
    ，合計取得金額共1,482,000元，自與本案無關，應予剔除
    。從而，卯○○○因本案投入之資金共42,455,000元，其取
    回金額19,578,800元部分剔除與本案無關之1,482,000元後
    ，其整體財產仍受有24,358,200元之損害，可資認定。
  (四)被害人壬○○受害之情節，已據壬○○結證在卷（原審卷五
    第三八四至三九四頁），且其另向胡賀鈞、黃志賢、馮玉梅
    、林建豪、陳清松、李鄭滿、陳春鳳、張詩瑩等人借款投資
    ，並直接以其等名義匯款至附表一相關帳戶，亦據壬○○結
    證明確（原審卷五第三八九頁）。固其證稱共投入資金約5
    、60,000,000元（多於附表二編號４所計投入資金數額），
    僅取回8,000,000元（少於附表二編號４所計取回資金數額
    ），惟別無證據證明投入金額達壬○○所證金額，亦無證據
    可佐逾壬○○陳報取回金額部分別有本案以外之其他原因關
    係，爰依客觀交易數額而為有利被告等之認定。核壬○○及
    其另以胡賀鈞、黃志賢、馮玉梅、林建豪、陳清松、李鄭滿
    、陳春鳳、張詩瑩等人名義匯款，與附表一關係帳戶之交易
    明細，均如附表二編號４壬○○部分所示（附表二編號４壬○○部分「帳戶明細頁次欄」、「備註欄」所示書證；取回
    金額部分並參照扣案支票存根聯之記載，以及被告亥○○陳
    報二狀），則壬○○因本案投入之資金共48,725,500元，扣
    除已取回之16,558,800元（序號2、3、18之三筆交易均於明
    細表查無紀錄，應予扣除），其整體財產仍受有32,166,700
    元之損害。
  (五)被害人巳○○受害之情節，已據巳○○結證在卷（原審卷五
    第五０至五六頁、原審卷三第十八頁），其與附表一關係帳
    戶之交易明細核如附表二編號５巳○○部分所示，其中序號
    12、16兩筆交易未據巳○○陳報為本案投入之資金，應予剔
    除。計其交付財物共6,858,720元，僅取回440,940元，且附
    表二編號５巳○○部分之投入、取回之資金數額，亦為被告
    辰○○、亥○○、戊○○所不爭執，則巳○○因本案投入之
    資金共6,858,720元，扣除已取回之440,940元，其整體財產
    仍受有6,417,780元之損害，可以認定。
  (六)被害人酉○○前經由亥○○、戊○○指定帳戶匯款投資本案
    股票，嗣又因被告辰○○施用詐術，分別於附表二編號６酉
    ○○部分所示交易時間，匯款至辰○○華泰銀行松山分行帳
    號000000000號帳戶，計投入21,004,000元，以購買「鴻海
    」股票等情，業據其結證在卷（原審卷五第四四至四九頁）
    ，與被告辰○○上開帳戶明細相互核符（附表二編號６酉○○部分「帳戶明細頁次」欄參照），被告辰○○就上開匯款
    之原因關係均係本案之投資匯款，亦坦承不諱，酉○○上開
    所證堪可採憑。是酉○○先前經亥○○、戊○○向被告辰○○購買股票所投入資金部分，未據陳報，故其交付財物之總
    額無從認定，惟其因本案受有整體上之財產損害計21,004,
    000元，則堪認定。
  (七)被害人癸○○受害之情節，固據癸○○到庭結證稱伊係經由
    午○○遊說投資，且均由午○○向其提及購買何種股票以及
    獲利分紅等事宜，並由午○○結算獲利金額，惟其亦證稱係
    因午○○介紹認識被告辰○○、亥○○、戊○○才開始投資
    股票，且是到午○○店裡認識被告戊○○、辰○○，戊○○
    亦遊說其投資股票；被告亥○○亦有遊說其買股票（原審卷
    五第四一五頁），其又將投資款項匯入被告亥○○或被告辰
    ○○之帳戶，且還證稱曾拿回本金二次，是亥○○開其支票
    ，且均有兌現（原審卷五第四一六頁），顯見癸○○因陷於
    錯誤而交付財物，與被告亥○○、戊○○施用之詐術亦有因
    果關係。惟癸○○因透過午○○轉帳投資，亦有匯由午○○
    轉交之款項，是難以依交易明細存款人為「癸○○」者均計
    入為癸○○之被害金額。然其被害數額，亦據其陳報並結證
    在卷（他字第一八三一號卷第九頁），計扣除其已取回之48
    5,000元後，其整體財產仍受有2,411,500元之損害，此節復
    有其提出之以辰○○為發票人、面額分別為2,346,500元（
    票號TH0000000號）、65,000元（票號TH0000000號，上開二
    紙本票影本均見他字第一八三一號卷第二二頁）。查被告辰
    ○○、亥○○、戊○○與癸○○除本案以外，別無其他原因
    關係之金錢往來（原審卷五第四一九頁），益徵癸○○所證
    該二紙本票確係案發後，被告辰○○簽發交付予癸○○供擔
    保其投資款項之本票二紙，此亦為被告辰○○所不爭執，又
    核與癸○○所證之投資金額一致；再者，附表二編號８午○○部分序號第63、64之二筆匯款，其匯款時間均九十年十月
    十五日，數額合計485,000元，又與證人癸○○所述九十年
    十月中匯款485, 000元購買瑞昱股票十張等情相符（交易時
    間、匯入之帳號、存入金額均詳見附表二編號８午○○部分
    ），更堪認癸○○所證可採，則癸○○所證之被害金額確堪
    採憑。是癸○○受有整體財產上之損害為2,411,500元，可
    以認定。至癸○○之友人丑○○、未○○、子○○之受害情
    形，雖未據渠等到庭證述有關情形，惟已據午○○到庭證稱
    確有引介其等投入資金，且匯款至伊女兒甲○○帳戶，以抵
    銷先前被告辰○○積欠伊之款項等語（原審卷四第一七五頁
    ），核與癸○○證稱其等先前確有經由其代轉資金，或依午
    ○○指示匯入款項相符，且有相關之匯款單在卷可佐（他字
    第一八三一號卷第十頁以下，另參見附表二編號８午○○部
    分）。況丑○○、未○○、子○○確係本案受害人，又據被
    告辰○○坦承不諱，且有本票各一紙在卷可按（他字第一八
    三一號卷第二三至二五頁），其投入資金自仍在被告辰○○
    犯意支配範圍之內。至其被害金額，查核卷內關係帳戶交易
    明細（尚不計入匯至午○○之甲○○帳戶數額），與癸○○
    有關之存款筆數，核其匯款總額達2,000,000元，則其等指
    述因午○○至其等陷於錯誤，丑○○因而匯款投資，受有財
    產上之損害1,535,000元，未○○因而受有財產上之損害700
    ,000 元，子○○因而受有財產上之損害950,000元，亦堪信
    憑。
  (八)被害人戌○○受害之情節，已據其到庭證述在卷（原審卷四
    第一六三頁至一七０頁），其固係經由午○○遊說告以被告
    辰○○有特殊管道得以低價取得圈購股票，致其陷於錯誤投
    入資金而交付財物，且均由午○○向其提及購買何種股票以
    及獲利分紅等事宜，惟午○○斯時係不知被告辰○○、亥○○、戊○○所稱以詢價圈購方式低價購買股票原係騙局，為
    跳過被告亥○○、戊○○之抽佣，自行引介投資人並獲取佣
    金，亦據戌○○、午○○證述在卷，顯見被告辰○○係利用
    不知情之午○○為工具，誘使戌○○交付財物，而非戌○○
    自行聽聞此一投資管道，主動匯款，顯見戌○○投入之資金
    ，仍在被告辰○○犯意支配範圍之內，可以認定。戌○○並
    且證稱其除以自己名義匯款外，亦以劉玉英、王麗娜、蕭雪
    鳳之名義會款，核戌○○因此匯入款項，均如附表二編號７
    戌○○部分所示（附表二編號７戌○○部分「帳戶明細頁次
    」欄參照，另原審卷一第二二０頁、第二二二至二二三頁、
    第二二六至二二七頁匯款證明），其中序號2至序號4雖係依
    午○○之指示匯入其女甲○○陽信商業銀行帳號0000000000
    0號帳戶，惟據午○○證稱係因被告亥○○、辰○○之前向
    伊調錢，後面這些錢就直接還伊（原審卷四第一八四頁），
    核與乙○○結證相符（原審卷四第一九四頁），亦據被告辰
    ○○表示沒有意見（原審卷四第一八九頁、第一九五頁），
    被告辰○○仍因戌○○匯入款項至甲○○前開帳戶，受有消
    極財產減少之利益，仍應計入詐得金額，是戌○○即因此受
    有整體之財產上損害2,895,000元，可以認定。
  (九)被害人午○○、乙○○先因誤信被告亥○○、戊○○詐稱被
    告辰○○得以低價購得股票，嗣又貪圖利益，直接匯款予辰
    ○○購買股票等語，已據其等結證在卷（原院卷四第一七一
    至一八八頁；第一八九至一九五頁），午○○復證稱其除以
    自己名義匯款投資外，並向劉玉英、王麗娜、蕭雪鳳、蔡鑫
    花、許博明、林秀芬、林秀惠、簡韻清、朱呂文、趙文嘉、
    吳惠如、丑○○、陳月珍借款以其等名義匯款投資；且亦引
    介戌○○、癸○○，以及癸○○之友人丑○○等人匯款投資
    ；癸○○且代其友人匯款投資等語，核與癸○○所證大致相
    符。核上開與午○○相關名義人與附表一關係帳戶交易明細
    ，核查如附表二編號８午○○部分所示（附表二編號８午○○部分「帳戶明細頁次」欄、「備註欄」、被告亥○○陳報
    二狀參照）。核午○○名義暨上開各人之名義投入至附表一
    關係帳戶之資金計達15 5,053,500元。惟附表二編號８所示
    上開總額，除包含午○○自行或借貸集資投入之資金外，尚
    包含午○○以自己名義代他人轉投資之資金；此外，部分被
    害人係經由午○○匯款投資購股，且所有投資人逕匯入午○○之女甲○○帳戶之款項，均係供抵銷辰○○前向午○○調
    借之款項，既據午○○證述在卷，則附表二編號８午○○部
    分顯包含原因關係為借款之交易往來，自應予扣除。核計此
    部分之數額共計4,280,000元（子○○於九十一年三月十二
    日匯款500,000元至甲○○帳戶；丑○○分別於九十一年二
    月二十日匯款450,000元、九十一年三月十五日匯款500,000
    元、九十一年四月四日匯款585,000元至甲○○帳戶；未○○九十一年三月十五日匯款250,000元至甲○○帳戶【他字
    第一八三一號卷第十頁以下】；戌○○計匯款1,995,000元
    至甲○○帳戶，詳附表二編號７戌○○部分序號2至序號4）
    。是午○○暨其下線之投資人與附表一相關帳戶之交易匯款
    金額，約計150,773,500元（155,053,500－4,280,000）。
    惟查，經午○○集資匯款之許博明，先後自九十一年三月二
    十二日起，至九十一年三月二十九日止，因本案投資之原因
    關係，自被告辰○○取回計55,712,500元，而許博明當為與
    午○○有關之「投資人」，又據證人劉敏懿證述在卷，此部
    分即應予剔除；又附表二編號８午○○部分序號8之10,800
    元依存根聯註記與午○○無關亦應剔除。是午○○暨與其有
    關之「投資人」等共取回之金額約計123,483,400元，則午
    ○○等人其整體財產共計仍受有27,290,100元之損害。綜上
    ，午○○暨透過其匯款投資之被害人，雖其所受損害金額無
    從確定，然其中確有整體財產受有損害者，當堪認定。
  (十)被害人申○○（原名鄭惠美）、許耀心、李美儀受害之情節
    ，除據申○○結證在卷外（原審卷五第四０二至四０七頁）
    ，其亦證稱伊與亥○○、戊○○、辰○○除本案投資之關係
    以外，並無其他金錢債務關係（原審卷五第四０七頁），因
    誤信經由被告亥○○、戊○○向被告辰○○投資股票有利可
    圖，因而引介許耀心、李美儀與被告辰○○、亥○○認識，
    再由辰○○、亥○○勸誘許耀心、李美儀匯款，許耀心且以
    自己名義及徐美金、徐美珍、徐錦雪名義匯款等語明確；至
    雷秋延、林崇信、謝慧貞、謝慧鴻則係伊向其等借款而匯入
    款項投資，是附表二編號９申○○投資匯款金額，自應計入
    存款人為雷秋延、林崇信、謝慧貞、謝慧鴻部分之金額為被
    害人申○○之被害金額。而「林淑琴」、「李淑琴」、「忠
    玄」或「宗玄」部分，則與其無關（原審卷五第四０七頁）
    。計上開雷秋延、林崇信、謝慧貞、謝慧鴻、申○○、許耀
    心（含徐美金、徐美珍、徐錦雪）、李美儀各人與附表一關
    係帳戶之交易明細，經核查如附表二編號９申○○部分所示
    ，其匯款總額扣除經申○○證稱與其無關之林淑琴、李淑琴
    、陳培元、「忠玄」或「宗玄」部分（即序號41、43、51、
    59之匯款記錄），計43,194,500元；倘僅計算至九十一年一
    月底止之交易明細，即剔除序號第80筆至83筆與許耀心有關
    之匯款9,518,000元，則為33,676,500元。再與申○○於警
    詢中所指核對，伊與友人李美儀、雷秋延、謝慧貞、謝慧鴻
    、林崇信等人迄九十一年一月止，共計匯款16,450,000元、
    許耀心匯款9,970,000元（偵字第八六四０號卷第三０頁）
    ，總額計26,420,000元，尚小於上開數額，益徵申○○、許
    耀心、李美儀等人均因陷於錯誤，致投入相當資金。再核之
    附表二編號９有關取回金額部分，扣除「宗玄」、「忠玄」
    部分（即序號第24、30、32、34、40、42），以及明細表查
    無交易紀錄者（序號13）、明細表註記借款者（序號29），
    僅有13,776,218元，與投入金額顯有差距。則固申○○暨其
    友人李美儀、許耀心等人個別之整體財產上之損害難以計算
    ，惟倘以警詢中所陳交付財物之數額26,420,000元，復計入
    許耀心九十一年一月以後之匯款9,518,000元計算，扣除已
    取回之數額13,776,218元，則申○○、許耀心、李美儀等確
    因本案受有整體財產上之損害約計22,161, 782元，當堪認
    定。
  (十一)被害人庚○○受害經過情節，除據庚○○結證在卷外（原審
    卷四第一一七至一三六頁），其亦證稱伊因誤信被告亥○○
    、辰○○詐稱匯款至附表一相關帳戶投資股票、獲利可期云
    云，除自己投入資金外，並向友人張純環（弘帆有限公司）
    、陳微秀、邱豔蘭、黃種鎮、黃秀卿、陳德銘、張維芳等人
    集資匯款至附表一關係帳戶投資股票。其等自八十九年十一
    月九日起即匯款投資，均匯款至附表一關係帳戶、及一筆匯
    至莊國泰華泰銀行松山分行帳號0000000000000帳號帳戶，
    分別購買「智元」（九十年三月十二日以黃秀卿名義匯款至
    莊國泰華泰銀行松山分行帳號0000000000000號帳戶之投資
    款1,620,000元【原審卷二第一七一頁反面】）、「亞光」
    （附表二編號１０庚○○部分序號30【460,000元】、31【600
    ,000元】、46【400,000元】）、「聯發科」（附表二編號
    １０庚○○部分序號49【1,000,000元】）、「思源」（以原
    亞光資金轉入）、「敦陽」（附表二編號10庚○○部分，序
    號20【1,780,000元】、26【956,000元】、29【1,260,000
    元】、25【2,100,000元】）等上市上櫃股票，雖獲利均未
    實際取得，但投入之本金均獲償還；惟迄九十年十一月十九
    日起，至九十一年一月七日止，又因被告辰○○勸誘投資「
    崇越」、「亞光」、「鴻海」等股票，遂由黃秀卿於九十年
    十一月二十日匯款2,612,500元至亥○○帳戶購買「崇越」
    股票（附表二編號１０庚○○部分，序號36），亞光股票部分
    ，伊及張許美於九十年十二月十四日及九十年十二月十七日
    各匯款2,825,000元及1,695,000元至前述亥○○帳戶，合計
    4,520,000元（附表二編號１０庚○○部分序號37、38）。至
    鴻海股票部分，則係由張純環於九十一年一月七日匯款3,00
    0,000元至辰○○帳戶（附表二編號１０庚○○部分序號47）
    ，上開後期匯款，雖經被告辰○○開立支票擔保投入本金，
    惟嗣均未獲兌現等語。核其所證，與附表二編號１０庚○○部
    分有關之匯款交易明細相符，且有匯款單影本四紙在卷可稽
    （原審卷二第一五二至一五五頁）。則其等因陷於錯誤，於
    九十年十一月十九日前，計交付財物17,916,000元；九十年
    十一月十九日後，計10,132,500元，合計共28,048,500元。
    至其等整體上財產所受損害金額，其並證稱約有12,000,000
    元左右，且有卷附辰○○為發票人之支票、退票理由單在卷
    可稽（原審卷二第一五三至一五五頁、第一六六頁，票面金
    額計15,270,000元）；再參酌附表二編號１０庚○○部分其及
    友人集資匯款至附表一相關帳戶之總額（剔除借款後，仍有
    69,231,670元），以及其等自附表一相關帳戶取得之金額總
    額（15,840,000元），即有53,391,670元，均徵其所證確堪
    採取。至庚○○與附表一關係帳戶間交易頻繁，原因關係眾
    多，附表序號第3、4、5、6、14、40、41【原審卷二第一六
    二至一六三頁】、序號第50、57、62至65【原審卷二第一六
    四至一六五頁】等原因關係，均係辰○○向庚○○之借款，
    自不能以附表二編號１０差額逕為庚○○暨其友人因被告辰○○、亥○○、戊○○施用詐術致其等陷於錯誤交付財物之總
    額，附此敘明。
  (十二)被害人丙○○受害之情節，已據其到庭證述在卷（原院卷五
    第七至十七頁），核與天○○所證相符，則丙○○係因亥○○之妹天○○及被告辰○○之遊說，告以被告辰○○有特殊
    管道得以低價取得圈購股票，致其陷於錯誤投入資金購買股
    票，顯見被告辰○○係利用不知情之天○○為工具，誘使丙○○自己交付財物，並另引介友人匯款投入資金，其有關交
    付財物仍在被告辰○○犯意支配範圍之內，可以認定。丙○○並且證稱其除以自己名義匯款外，亦以陳江玉鳳之名義，
    並引介友人李秋欽、郭明蓮集資匯款，核丙○○等人相關之
    匯入款項，均如附表二編號所示（警聲搜字第三六七號卷
    第三五至三六頁匯款單四紙、四三至四五頁匯款單三紙）。
    惟其中序號11匯至「紅菱電機彰化銀行帳號00000000000000
     號帳戶」，係應天○○之請求匯款，以使該公司支票不致
    無法兌領，並非本案投資股票之款項，應予剔除。是丙○○
    等人即因此受有整體之財產上損害64,460,000元，可以認定
    。
  (十三)被害人己○○受害之情節，已據其到庭結證在卷（原審卷五
    第五七至六一頁），其因陷於錯誤交付之財物且據本院核查
    如附表二編號己○○部分所示，是己○○因詐術交付財物
    計1,064,500元，扣除其到庭證述已取回之200,000元後，其
    整體財產尚受有864,500元之損害，可以認定。
  (十四)至廖慧敏、羅景遠依查核之交易明細記錄（詳見附表二編號
    廖慧敏部分、編號羅景遠部分），其與附表一關係帳戶
    間往來確有差額，似亦係因本案整體財產受有損害之人，惟
    未據其到庭證述被害情形，亦無從依到庭之證人所為證述之
    內容確悉其被害情形或匯款之數額、原因關係者），則依卷
    存證據尚無從認列為本案之被害人；另附表二編號寅○○
    ，以及陳麗玉均經其等到庭分別證述反因本案有所獲利（寅
    ○○證稱獲利280,000元，原審卷二第一四一頁；陳麗玉於
    警詢中稱因本案交付財物約110,000元或120,000元，取回約
    200,000元，獲利約80,000至90,000元【原審卷二第一四三
    至一四四頁】），自非被害人；至天○○因誤信被告辰○○
    如附表二編號所示言詞之詐術，因而陷於錯誤交付財物之
    情節，已據其到庭結證在卷（原審卷五第二一至第三七頁）
    ，其並證稱其除以自己名義匯款至附表一關係帳戶外，另向
    其母、其兄、公公高銘欣、周淑貞、黃志青、方鈺媚、嫂嫂
    陳慶理、闕幼敏、黃志青等人集資匯款。其中，方鈺媚投資
    款項計約有8,800,000元（其中之2,000,000元先匯至被告亥
    ○○帳戶轉匯予被告辰○○，餘6,800,000元則經由伊中國
    商銀忠孝分行帳號00000000000帳戶轉匯至被告辰○○華泰
    銀行松山分行000000000號帳戶）；高銘欣則投資約15,910,
    000元（其中之11,500,000元係其於九十一年一月十四日直
    接匯給辰○○華泰銀行松山分行帳號124856號帳戶；餘4,41
    0,000元則先匯至其中國商銀忠孝分行前述帳戶，再由其轉
    匯至辰○○前述帳戶；至黃志青投資款項約為1,300,000元
    ，丙○○除自己投資外，亦曾透過其投資，款項約為3,000,
    000元，周淑貞投資款項約為400,000元，陳智子投資款項約
    為500,000元，陳慶理投資款項約為1,550,000元，闕幼敏投
    資款項約為1,800,000元，則均先以現金或匯款方式至天○○中國商銀忠孝分行前述帳戶後，再轉匯給被告辰○○，核
    其代轉上開親朋好友之投資款予辰○○共計約有19,760,000
    元，加計伊前述個人投資之13,000,000元，總計有32,760,0
    00元（原審卷二第一七二至一七三頁）。經核被害人天○○
    暨高銘欣、方鈺媚與附表一關係帳戶之交易明細，核其匯至
    附表一關係帳戶之總額計40,162,500元，確逾被害人天○○
    所陳因陷於錯誤，集資投入總額，則證人天○○上開所證其
    暨親友因陷於錯誤，投入資金達32,760,000元，其個人約交
    付財物13,000,000元等語，當堪採取。至其等取回金額，尚
    因被告辰○○返還投資金額，獲利20,000,000餘元，核之附
    表二編號天○○部分，計其及有關之親友與附表一關係帳
    戶之交易，其取得之金額亦大於存款金額，是其整體財產顯
    未受損害，當堪認定（原審卷二第一七四頁、第一七六至一
    七七頁），均附此敘明。
四、被告亥○○、戊○○客觀之行為分擔：被告亥○○、戊○○
    確於九十一年一月以前，以中國國民黨因總統大選敗選，亟
    欲釋出股票，辰○○為有特殊管道低價購得上開股票之有力
    人士等言詞，向附表二之辛○○、卯○○○、壬○○、乙○○及午○○夫婦、申○○、丁○○、庚○○、酉○○、己○○、巳○○勸誘購買被告辰○○薦舉之「明牌股票」，致上
    開被害人誤信匯款交付財物，甚而引介或向友人集資，並由
    亥○○、戊○○與其等接洽，指定匯款之帳戶（其中除被告
    辰○○之帳戶外，亦包括亥○○、戊○○名義之帳戶，以及
    由亥○○、戊○○支配管領之林心如、富麗安珠寶銀樓名義
    之帳戶等情），均據被告亥○○、戊○○坦承不諱，並據上
    開被害人到庭證述詳確在卷；共同被告辰○○甚且以證人身
    分結證稱：本案圈購股票係被告亥○○、戊○○管帳，且被
    告亥○○、戊○○要介紹伊給投資人認識，伊就去，被害人
    均是被告亥○○、戊○○找的，伊均不認識；至於報股票明
    牌，伊有講，被告亥○○、戊○○也均有講，且由亥○○、
    戊○○決定何時給付被害人之投資報酬，也是被告亥○○、
    戊○○與被害人結算投資獲利金額等語（原審卷六第一一八
    至一三八頁）。而有關被告亥○○、戊○○負責結算有關投
    資款項結算獲利，被告亥○○、戊○○且從中自部分被害人
    獲利款項取得百分之十之佣金乙節，且有辛○○、卯○○○
    分別提出之亥○○、戊○○與其等親筆結算獲利之單據在卷
    可稽（偵字第八六四０號卷第一二八至一二九頁；第一三０
    頁）；此外，並有被告亥○○記載個別被害人投資股票張數
    、數額等旨文字之筆記本、對帳單扣案可佐，則被告亥○○
    、戊○○就事實欄所載詐欺犯行客觀上確有行為分擔，至為
    灼然。
五、至被告亥○○、戊○○固辯稱伊等主觀上亦均不知悉本案所
    謂低價圈購明牌股票純屬騙局，伊等亦係受害人云云置辯。
    惟被告亥○○、戊○○主觀上就事實欄所載犯行究有無犯意
    聯絡，由於主觀意向隱藏於內心，自仍須從客觀事證予以究
    明，並查其辯解是否可採，資為論斷之依據。經查：
  (一)被告辰○○於警詢、偵查中迭均供承被告亥○○、戊○○就
    事實欄所載詐欺犯行不僅自始知情，且與其共同謀議，復於
    原審審理時以證人身分結證略以：伊之前曾自八十六年間起
    至八十六年底止在大華證券公司短暫任職股務代理，實際工
    作內容是人家來櫃台領股票時，幫忙業務。當時伊曾利用人
    頭抽籤買賣現金增資股票，被告戊○○、被告亥○○看伊有
    賺錢，即提議可向投資人說可低價買入圈購的股票獲利，其
    時被告亥○○、戊○○均知伊當時早無工作。因伊之前有借
    錢給被告戊○○、被告亥○○前後約4、500萬元，因均未獲
    償還，始同意被告亥○○、戊○○之提議，一同詐騙，由被
    告亥○○、戊○○找來投資人，告知投資人伊可以報明牌；
    伊涉及本案之四個帳戶，包括甲存一個、乙存三個帳戶都是
    在華泰銀行松山分行開的，當時伊住在景美區○○路一帶，
    是被告亥○○介紹伊去開戶的。伊華泰銀行松山分行乙存帳
    號140835號帳戶的存摺、印鑑都是被告亥○○、戊○○二人
    在使用，伊之存摺、印鑑於開戶以後，馬上就交給亥○○、
    戊○○使用，至空白支票本則是開戶不久以後才交付予亥○○、戊○○使用，有時伊自己要用支票時還要去被告亥○○
    的銀樓拿回來用；如伊支票本用完，也是被告亥○○、戊○○在領。伊在華泰銀行松山分行的帳戶有辦理語音轉帳，只
    是乙存轉甲存，也會轉到被告戊○○、被告亥○○林心如的
    戶頭。自從本案圈購股票的事件以來，伊帳戶之對帳單伊只
    接過一、二次，其餘都沒有寄到伊家裡，至於語音轉帳的紀
    錄伊則從未接過；伊帳戶之存摺也都是被告亥○○、戊○○
    去補登的。被害人等匯入款項之後，都是被告戊○○、被告
    亥○○二人在用這些錢，且只跟伊說要開票給人家，但開票
    給何人、做何用途，伊確實不知道。偵字第八六四０卷第一
    ０六至一一０頁就是被告亥○○製作的，因為被告亥○○開
    伊的票，所以製作給伊參考用，約於九十年底一次給伊，後
    來且不斷修正，其中包括被告亥○○、戊○○給張文寬的利
    息，以及被告亥○○的店租等，伊均照付。至九十年時，伊
    為了軋票軋不過來，才自己去找投資人說明圈購股票的事，
    請投資人匯錢進來，但匯進來的錢也是軋被告戊○○、被告
    亥○○之前開出去的票。投資人雖匯入許多錢，可能是因為
    大部分的錢都是匯入被告戊○○、被告亥○○的帳戶，將近
    有兩億的錢沒有匯入伊帳戶，支票才無法兌現。而被告亥○○、戊○○在九十一年之後，見在外面未兌現的票都是伊的
    票，已沒有被告亥○○、戊○○的票，即置之不理。被告被
    告亥○○、戊○○本身均沒有投資買股票。衡情，被告辰○○既在偽證重典之心理壓力下具結作證，當經慎思熟慮而為
    證述。又被告亥○○、戊○○固指被告辰○○刻意為不利被
    告亥○○、戊○○之證述，而共犯之間確亦常有互為推諉卸
    責，或求與他人均分民事責任，致刻意不利為其他共犯之證
    述之情，惟就本案而言，本案之被害人午○○、乙○○客觀
    上亦引介不知情之被害人匯款投資，被告辰○○倘本於卸責
    之意，何以不就午○○、乙○○為不利證述，卻獨為不利被
    告亥○○、戊○○之證述？是尚無從以被告辰○○之共同正
    犯身分，逕認其所證不可採信。反而，被告辰○○既自警詢
    時起，即已坦承詐欺犯行，僅以所為不構成被訴常業詐欺罪
    嫌之「常業」要件乙節置辯，當不致在偽證重典（法定最高
    刑度同被訴之常業詐欺罪，均為有期徒刑七年）下，另為虛
    偽證述，致己身觸偽證重罪。
  (二)再者，財產犯罪之行為人重在支配犯罪所得，為不法犯行之
    人，豈會任由自己諱冒刑事重罪風險之犯罪所得淪由他人支
    配？被告辰○○、亥○○、戊○○既係佯以被害人匯入資金
    購買股票，實則卻本無購買股票之事實，僅以來自其他被害
    人之匯款資金，充為先前被害人之投資獲利，堅定被害人之
    信心，以續依其指示匯款，則顯得以控制、支配資金流向者
    ，當即就犯罪事實具有犯意聯絡。就控制資金之第一步，即
    得以支配、指示被害人匯款之目的帳戶；其次，則係得以決
    定、支用被害人交付之財物。被告辰○○除已結證有關匯款
    帳戶、匯入帳戶之資金，何時獲利、獲利結算，甚至伊為發
    票人之支票開立，均係由被告亥○○、戊○○決定；被告亥
    ○○、戊○○開立伊為發票人名義支票，伊均依被告亥○○
    提供之明細盡力兌現，許多投資人匯入款項且均在被告亥○○、戊○○支配。且查：
  1.本件證人即被害人辛○○（原審卷五第三七一至三七二頁）
    、卯○○○（偵字第八六四０號卷第九五至九六頁、原審卷
    五第三九五至三九六頁）、壬○○（原審卷五第三八五至
    三八六頁）、申○○（原審卷五第四０三頁）、丁○○（原
    審卷六第七頁）、庚○○（偵字第八六四０號卷第二一頁反
    面、原審卷四第一二六頁）、午○○（原審卷四第一七二頁
    ）、巳○○（原審卷五第五二頁、第五三頁、第五五頁）、
    己○○（原審卷五第六０頁）、寅○○（原審卷五第四０頁
    ）均證稱其等係由被告亥○○，少數由被告戊○○，或者被
    告辰○○通知並指定匯款帳號，伊等即依指示匯入投資款項
    ，此核與共同被告辰○○以證人身分所證相符。被告亥○○
    、戊○○確得決定被害人匯款之目的帳戶，至為明確。
  2.再就被告亥○○、戊○○對於被害人匯入附表一關係帳戶款
    項之支配力而言，經查：
  (1)供被害人匯款之附表一各該關係帳戶，其中附表一所示被告
    亥○○、戊○○、林心如、富麗安珠寶銀樓帳戶係由被告亥
    ○○支配管領，且被告辰○○之帳戶中，至少華泰銀行松山
    分行帳號0000000000號帳戶至90年底前，亦係由被告亥○○
    管領，此節除據被告辰○○證述在卷外，且核與被告戊○○
    於警詢中所供：「（問：投資人將投資購買股票之資金匯入
    何人？何銀行？何帳戶？該帳戶存褶印鑑係何人保管？）據
    我所知剛開始我太太與辰○○合作原係透過我（帳號：0000
    00000）、 我女兒林心如（帳號：000000000 、000000000
    ）、亥○○（帳號：0000000000）及辰○○（帳號：000000
    0000、0000000000、000000000）在華泰銀行松山分行甲、
    乙存帳戶供作投資人匯入購買股票投資金額之用；另外還有
    林心如在上海商銀民生東路分行及華南銀行瑞祥分行帳戶、
    亥○○在華南銀行瑞祥分行帳戶皆有提供投資人匯款資料，
    但往來筆數較少。該十個帳號之存摺及印鑑皆由我太太保管
    ，但辰○○之印鑑則在九十一年二月間由辰○○取回自行保
    管。」（偵字第八六四０號卷第五三頁），暨被告亥○○自
    承被害人匯入款項之帳戶，其實際使用及調度者均為伊及辰
    ○○（偵字第八六四０號卷第三六至三八頁、第四一頁反面
    ）；被告亥○○、戊○○、林心如之帳戶，均係由被告亥○○保管置於富麗安珠寶店內抽屜（偵字第八六四０號卷第二
    一六頁），相互核符。況證人即自九十年二月起，為被告辰
    ○○、亥○○、戊○○從事支票存款業務之華泰銀行松山分
    行行員張維斌亦於原審到庭結證稱：被告辰○○於華泰銀行
    松山分行帳號0000000000號帳戶，雖係被告辰○○之帳戶，
    惟每次打電話予被告辰○○時，都是由被告亥○○來銀行補
    蓋章，因此伊才於偵訊中陳稱被告辰○○華泰銀行松山分行
    帳號0000000000號帳戶之印鑑章是由被告亥○○保管，至少
    至伊離職之九十年九月底止，均是如此（原審院卷五第一一
    六頁）；證人即被害人卯○○○且證稱：被告辰○○的甲存
    、乙存支票簿子和存摺印章都在亥○○店裡，也看到被告戊○○拿被告辰○○的簿子去刷，一天三、四趟（原審卷五第
    三九六至三九七頁），則附表一所示被告亥○○、戊○○、
    林心如、富麗安珠寶銀樓帳戶均由被告亥○○支配管領，且
    被告辰○○華泰銀行松山分行帳號0000000000號帳戶（附表
    一編號三帳戶）至少迄至九十年底前係由被告亥○○管領等
    情，可以認定，足徵在此期間被告亥○○管領上開帳戶之期
    間，自得支配各該帳戶內之資金。
  (2)至被告辰○○華泰銀行松山分行帳號000000000號之帳戶，
    其空白支票本亦係由被告亥○○管領，且被告亥○○並得以
    被告辰○○之印鑑章簽發以被告辰○○為發票人之支票，其
    用途除供支付被害人獲利款項外，且確為被告亥○○、戊○○以之支付私用乙節，則有下列證據可以佐證：
  被告辰○○之華泰銀行松山分行帳號24856 帳戶之支票存根
    聯（附表三，證物編號1-2 【支票票號：AA0000000 至AA00
    00000 】、3-2 、編號即4-1 【支票票號：AA0000000 至
    AA0000000 】、編號即4- 2【支票票號：AA0000000 至AA
    0000000 號】、編號即4-3 【支票票號：AA0000000 至AA
    0000000 號】、編號即4-4 【支票票號AA0000000 至AA00
    00000 號】），均經法務部調查局臺北市調查處在被告亥○○、戊○○住處扣得。細繹扣案支票存根聯之記載，其中被
    告辰○○支票扣案證物編號、、、即編號4-1至4-4
    之支票存根聯，除部分票號係被告辰○○自己書寫以外（如
    編號4-1之票號0000000、編號4-3之票號AA0000000、編號4-
    2之票號AA0000000、編號4-4之票號AA0000000至AA00 00000
    號），其餘均係被告亥○○書寫，業據被告亥○○供承在卷
    （原審卷六第三五一頁），其上之記載且均據原審勘驗並製
    有勘驗筆錄在卷可稽（原審院卷六第三一七至三三一頁）。
    其中，多有「楊麗」、「楊麗取」、「楊自取」、「自取」
    、「楊自己」、「自己」、「楊」等旨之記載。又核扣案被
    告辰○○支票存根聯，其中且確多有辰○○兌領自己為發票
    人之支票者，與支票資為發票人支付工具之常情迥異（詳原
    審卷六第三三三頁，「兌現人」欄為辰○○者均屬之）。倘
    該扣案支票存根聯所屬空白支票本非由被告亥○○管領，並
    得以任意以被告辰○○名義簽發，何以被告辰○○動用自己
    支票，仍須向被告亥○○領取，並由被告亥○○代於存根記
    載？再者，大部分之被害人多係經由亥○○（包括卯○○○
    【卯○○○，原審卷五第三九六頁及警聲搜字第三六七號卷
    第十五頁至第十七頁】、壬○○【原審卷五第三八五至第三
    八六頁】；乙○○【原審卷四第一九０至一九一頁】；申○○【原審院卷五第四０三頁】；庚○○【原審卷四第一一九
    至一二０頁】；午○○【原審院卷四第一八三頁】；巳○○
    【原審卷五第五五至五六頁】，或戊○○【辛○○原審卷五
    第三七二頁、三七五頁，及偵字第八六四０號卷第一三０頁
    】，甚至二人一同為其等結算獲利款項【丁○○原審卷六第
    八頁】；即使有與辰○○結算獲利金額，亦是迄九十一年一
    月後（乙○○、午○○夫婦【原審卷四第一九０至一九一頁
    】），並均獲交付被告亥○○、戊○○、辰○○，甚至林心
    如為發票人之支票，資為「投資獲利」款項；其中亦有被害
    人明確結證稱：係亥○○拿辰○○的票，也有亥○○、戊○○、林心如的票，甚至也有在富麗安珠寶店看到被告亥○○
    、戊○○甚至林心如開被告辰○○的票用以支付店內開支（
    辛○○原審卷五第三七四至三七五頁參照；卯○○○原審卷
    五第三九六至三九七頁；壬○○原審本院卷五第三八五至三
    八六頁；申○○原審卷五第四０三至四０六頁；庚○○原審
    卷四第一三三至一三四頁；午○○原審卷四第一七六頁）。
    上開被害人固係因本案受害，損失不眥，甚且具有告訴人之
    身分，惟其既在偽證重典之心理壓力下具結作證，當不致捏
    詞偽證，則上開各該被害人所證當有可信之依據，堪予採信
    。另查，原審卷三第二七頁被告辰○○支票影本，其票面金
    額「壹仟參佰萬元」係被告戊○○書寫，已據被告戊○○坦
    承在卷（原審卷五第一二０頁參照），核其資金流向，其中
    6,500,000元且匯入林心如華泰銀行松山分行帳號000000000
    號帳戶，嗣並用以支付票號0000000至0000000之支票票款，
    查上開林心如為發票人之支票其支付目的依扣案支票存根聯
    之記載，分別為「房子契稅」、「房子」等用途（扣案支票
    存根聯編號1-3參照），亦據被告亥○○、戊○○坦承係用
    於其相關事項（九十四年十二月六日辯護意旨狀，原審卷七
    第十九頁）。況查，扣案支票存根聯確係於被告亥○○住處
    扣得，復多為被告亥○○記載等情相符，更堪證明被告辰○○之支票本確係被告亥○○、戊○○所支配。被告亥○○、
    戊○○固辯稱伊等僅為被告辰○○利用之工具，然簽立支票
    並使支票兌現，原即係支用犯罪所得之行為，何以反由被告
    亥○○、戊○○得以被告辰○○名義簽發支票，甚且持以支
    付私用？再者，被告辰○○於偵查中之九十一年十二月四日
    提出之調查證據聲請狀所附清單（偵字第八六四０號卷第一
    ０六至一一０頁），亦據被告亥○○坦承其中有關「南山人
    壽」指其家裡保險費、「磐石」係其家裡裝潢費用、「車十
    萬」原係伊用以支付買車之款項、「車41,466」好像是被告
    辰○○之車款、3月15日及3月25日「內湖六萬」係伊跟會之
    會錢、3月16日「房租102,200」是店內房租，此一清單係供
    被告辰○○準備錢匯入支付之用（偵字第八六四０號卷第二
    一七頁以下），倘被告亥○○與被告辰○○不具犯意聯絡，
    行為分擔，何以被告亥○○所有支用均派由被告辰○○依明
    細如數墊支，毫無私用款項或者投資款項之別，且視為理所
    當然？況部分之被害人自八十九年間即開始匯款投資，本案
    遲至九十一年四月二十二日始因被告辰○○支票無法兌現而
    爆發，自被害人陷於錯誤開始匯入款項交付財物，迄事件爆
    發為止，期間長達1年有餘，其中且多有屢屢獲取「投資報
    酬」復再行投入者，被害人且多有自亥○○取得亥○○、戊○○、林心如之支票資為投資獲利，其中前期並多有兌現者
    （附表二各該被害人「取回金額欄」中，記載支票號碼欄，
    核其帳號屬戊○○、亥○○、林心如、富麗安珠寶銀樓均屬
    之）。衡情，被告亥○○、戊○○本身固非全無資力之人，
    惟尚須向他人如張文寬調借資金以供周轉，其資力當非雄厚
    ，則其等倘非對於相關之資金具有支配能力，豈會以自己之
    支票資為給付被害人獲利金額之支付工具？益徵被告亥○○
    、戊○○當對被害人投入之資金具有支配能力。
  再證人即自九十年二月起，為被告辰○○、亥○○、戊○○
    從事支票存款業務之華泰銀行松山分行行員張維斌亦到庭就
    被告辰○○、亥○○、戊○○三人帳戶轉帳之情形結證略以
    ：被告亥○○、被告戊○○、林心如票進來的時候，伊均會
    與他們本人確認，今天有票進來也是要與他們三人確認，假
    如餘額不夠的話，伊即以活期的存款來轉帳，再請三人來補
    蓋章；如被告亥○○的甲存帳戶存款不夠的話，伊也會先從
    被告辰○○的帳戶先轉帳，之後再請他們確認，這種情形辰
    ○○、亥○○、戊○○、林心如四人事先均有同意（原審卷
    五第一０二至一０三頁）；被告辰○○的票進來，伊即通知
    被告辰○○今天票多少、金額多少，請被告辰○○轉錢進來
    ；銀行規定無摺轉帳需於一至二天在原先寫好的取款條上，
    以及補登存摺，每個月也有對帳單，可供當事人確認，惟來
    補章大部分都是被告亥○○、戊○○或林心如來補的，被告
    辰○○僅在特別情形，例如聯絡被告辰○○時，印章剛好在
    被告辰○○身上，才由被告辰○○來補章；被告亥○○、戊○○或林心如來補章多是兌現被告辰○○的票；四人之帳戶
    時有互轉情形，且均有向本人確認（原審卷五第一０五頁、
    第一一四至一一五頁）；至語音轉帳雖無傳票，惟在存摺上
    及對帳單都會註明並顯現語音轉帳之註記，經過一定的筆數
    後，一定要過來補摺等語。核其上開所證作業流程，及多是
    亥○○、戊○○持辰○○印鑑章前往補章並補登存摺等情，
    且與證人即華泰銀行松山分行行員胡晉瑞所證大致相符（原
    審卷五第一二二頁），則依其等所證，顯被告辰○○、亥○○、戊○○、暨被告亥○○、戊○○之女林心如帳戶，不僅
    時常互通有無，且其等均知悉並且同意帳戶資金互相流用之
    情形，甚為明確。倘被告辰○○、亥○○、戊○○彼此之間
    無犯意聯絡，何以竟得由被告亥○○任意開票，且被告辰○○均允其流用被告辰○○帳戶內之資金？
  至被害人轉入附表一關係帳戶之金額之流向、用途及有關款
    項之流向，據被告亥○○前於警詢中供承：伊均依辰○○指
    示部分退金款項轉出給欲退金之投資者，至於投資者原本應
    送交辰○○購買明牌股票之款項，均未實際匯出予辰○○云
    云，核查被告辰○○、亥○○、戊○○之相關帳戶資金流動
    情形，其所供「全部未匯至被告辰○○帳戶」或有未符。然
    進而核查扣案支票存根聯資金流向，其中如附表四序號6至
    序號10之交易記錄，其支付目的亦均屬私用，且因各該相關
    帳戶原存款餘額均有未足，得以向前追溯款項來源，查其均
    係投資人匯入款項之後，旋即用以支付私人用途，其中且有
    以林心如之支票支付者（附表五序號6至序號8），而林心如
    支票暨帳戶管領且均由被告亥○○為之；經由被告辰○○之
    支票支付者，其存根聯亦有被告亥○○記載者（原審卷六第
    三五一頁），亦徵被告亥○○確得任意支配被害人匯入相關
    帳戶之資金，且確有部分投資人匯入購買股票之資金，逕為
    被告等持以支付與購買股票完全無關事項費用之事實。
  被告亥○○、戊○○又辯稱，被害人匯入伊等帳戶內之資金
    ，遭被告辰○○以語音轉帳方式取走款項，伊無從支配自己
    帳戶內資金；亥○○、戊○○、林心如渠等三人帳戶之印鑑
    及提款卡及存摺都是亥○○保管，放在富麗安銀樓的抽屜。
    該三個帳戶之資金，亥○○並無統一匯到辰○○之帳戶，是
    辰○○用語音轉帳轉的，被告亥○○是到事發即四月二十二
    日時才知道，亥○○之帳戶有辦語音轉帳到辰○○帳戶云云
    （偵字第八六四０號卷第三九頁以下）。惟查，語音轉帳均
    須由本人持印鑑章到場辦理，已據證人張維斌、胡晉瑞證述
    在卷，其等亦均證稱各該帳戶之轉帳均經被告三人之同意，
    事後亦經補登帳，亥○○部分除親自前來外，林心如、戊○○前來代為補登；辰○○部分，有時由亥○○、戊○○、林
    心如補登，且以亥○○、戊○○代辰○○補登為常態。是被
    告亥○○自得經由無摺轉帳之補登，或是經由銀行每月寄送
    之對帳單及補登存摺，明白各該帳戶內款項之存入與提出情
    形；況且，各被害人投資款項之匯入，亦須補登存摺，始能
    確認款項已匯入帳號內。換言之，即使被告亥○○無法以辰
    ○○名下帳戶的存摺、對帳單甚至替辰○○至銀行補登無摺
    轉帳或語音轉帳等交易，發現亥○○等三人名下帳戶款項遭
    挪用，但亦可經由亥○○自行保管之亥○○、戊○○、林心
    如三人名下帳戶的存摺、對帳單了解帳戶內的交易內容與餘
    額。從而，被告亥○○辯稱辰○○未經其允許以無摺轉帳、
    語音轉帳方式將亥○○等3人帳戶內款項轉走，欲藉以證明
    伊係被利用之工具，對於資金流向完全不明云云，顯不足採
    信。
  綜上，被告亥○○、戊○○先則指示被害人匯款帳戶，其中
    除辰○○之帳戶外，亦多有自己名義之帳戶，嗣又結算獲利
    金額，甚至開立被告辰○○之支票，且其就被告辰○○華泰
    銀行松山分行0000000000號帳戶又具支配能力，並得以取得
    資金兌現支票，則被告亥○○、戊○○就有關犯罪所得顯有
    支配能力，堪佐被告亥○○、戊○○就本案詐欺犯行確具犯
    意聯絡。
  3.再觀之被告亥○○、戊○○向各該被害人謊稱其等因而獲利
    金額，有謊稱自己已因向被告辰○○低價以詢價圈購方式購
    買明牌股票，獲利近十億者（丁○○結證，原審卷六第十五
    頁），惟即使依被告亥○○自己於警詢中否認犯罪所為之陳
    述，亦僅稱自己獲利七億，亦可佐證被告亥○○、戊○○向
    被害人佯稱獲利，積極誘使被害人交付財物之情。
六、被告亥○○、戊○○之辯解，及卷存有利於被告亥○○、戊○○證據未予採納之理由：
  (一)被告亥○○、戊○○辯稱，其等亦為本案之被害人，且更向
    張文寬借貸投資，統計被告亥○○投入資金，計達37,221,3
    80元（有關明細詳94年3月4日辯論意旨【二】狀、94年12月
    6日辯論意旨【六】狀附件一、二參照）云云。惟查：
  1.被告亥○○就其自己聽信辰○○之言而投資之過程陳稱：八
    十九年五月間被告辰○○向伊表示她曾在大華證券上班，認
    識許多大戶及特定人，有特殊管道可以圈購方式，以低於市
    價約六成左右價格股票，辰○○於八十九年八、九月間開始
    向伊推銷中華電信公司股票，伊當時匯五十一萬餘元給辰○○購買六張中華電信公司股票，八十九年十月間辰○○表示
    已賣出該六張中華電信公司股票，所賣股款場麗麗均未退還
    予伊，又陸續推薦正威等上市、上櫃公司股票要伊購買，伊
    不疑有他陸續匯款轉帳予辰○○，伊總計投資約30,000,000
    元，實際投入成本金額伊已記不清楚，迄於九十一年三月間
    辰○○向伊表示伊當初所投入之本金，經歷次轉投資各類股
    票，其市值約累計共約四億餘元，惟期間伊均未看過任何股
    票、對帳單資料，後伊於九十年四月開始陸續向辰○○拿回
    投資金額約25,000,000元，該25,000,000元支付用於購買房
    子、車子等（偵字第八六四０號卷第三六頁頁反面、第三七
    頁正面）；嗣又改稱支用購買房屋、會錢、家具裝潢、汽車
    約30,000,000餘元（偵字八六四０號卷第四０頁）。惟此節
    除據辰○○結證稱並無此事外（原審卷六第一三二頁），經
    查核關係帳戶結果，亦查無被告亥○○警詢初供時，所指之
    八十九年八、九月間匯款510,000餘元予被告辰○○以實際
    購買中華電信股票之匯款記錄。再者，證人即被害人申○○
    結證稱自八十九年十月間即聽聞亥○○述說自己透過辰○○
    投資股票，其投入60,000餘元，已在半年內變成20,000,000
    餘元（偵字第八六四０號卷第一七七頁）；辛○○亦證稱八
    十九年六月間，被告亥○○向其遊說購買股票時，即謊稱因
    認識辰○○賺了不少錢，光林心如部分即賺得好幾千萬等語
    （原審卷五第十三至十四頁）；丁○○則結證稱被告亥○○
    向其宣稱已獲利近十億（原審卷六第十五頁）。觀之被害人
    所證亥○○向其宣稱之獲利金額，除與被告亥○○陳稱投資
    歷程有所未合外，亦可佐證被告亥○○、戊○○向被害人佯
    稱獲利，積極誘使被害人交付財物之情，堪認被告亥○○、
    戊○○所辯即不可採。
  2.再者，被告亥○○就自己投資之金額固先後陳報亥○○、戊○○、張文寬匯款單各一份、互助會單、莊文龍借款明細（
    原審卷一第四九至八二頁），暨刑事辯護意旨（二）狀附表
    一（原審卷六第一七一頁、第一七三頁），表明其資金來源
    係自有現金，或向張文寬、莊文龍等人借款投資。惟被告亥
    ○○、戊○○就借款事實所列明細表，原無證據能力，且縱
    係屬實，仍不能證明被告亥○○、戊○○出資向被告辰○○
    投資股票之事實。況查閱扣案被告亥○○記帳相關筆記，其
    內至多僅記載「楊、羅合」表示合資購股，同時亦見林心如
    購買股票張數之註記，惟究竟有無投入資金，實有未明。況
    且，被告戊○○先於警詢中陳稱向張文寬借貸約3,000,000
    元轉向被告辰○○購買股票（偵字第八六四０號卷第五０頁
    ），嗣又陳報借款投資總額上千萬元，前後已有不符。再證
    人張文寬固亦到庭結證稱：曾聽被告亥○○提及向伊借錢去
    跟被告辰○○買圈購股票云云（原審卷六第一七頁），然究
    係何時聽聞、在何種情形下聽聞，無從得知，就「被告亥○○是否投入資金向被告辰○○購買股票」之待證事實，亦不
    能直接證明。
  3.又被告亥○○、戊○○、林心如附表一所示之相關帳戶，固
    有匯款至被告辰○○關係帳戶之事實，惟被告辰○○之帳戶
    亦有在被告亥○○支配管領者，既如前述，且被告辰○○之
    支票帳戶主要亦為被告等三人支付投資人獲利金額之資金來
    源，其中除匯至被告亥○○、戊○○管領之帳戶，以其等支
    票兌付投資獲利外，亦有大筆金額係以被告辰○○帳戶內挹
    注支票帳戶以資兌付投資獲利者，自無從僅以被告亥○○、
    戊○○及被告亥○○管領之林心如帳戶確有上開匯入被告辰
    ○○名義帳戶之大筆資金，即遽為有利被告亥○○、戊○○
    之認定。
  (二)被告亥○○、戊○○固又辯稱，其等與投資人結算獲利金額
    ，代開被告辰○○之支票支付投資人退金並作帳，均係依被
    告辰○○之指示云云。惟查：
  1.本案被害人除九十一年起由被告辰○○親自接觸，或改經由
    午○○、乙○○向被告辰○○投資匯款者（如戌○○、癸○○），或原即經由天○○向被告辰○○投資者（如丙○○）
    外，其餘之被害人包括丁○○、辛○○、卯○○○、壬○○
    、巳○○、申○○、庚○○等人，至少於九十一年一月前，
    均經由被告亥○○、戊○○指示匯款帳戶，由被告亥○○、
    戊○○經手管理投資款項，並結算獲利，其期間長達一年有
    餘。而本案客觀上既無買賣股票之事實，自無何被害人投入
    資金以外之獲利來源，可供被告三人分派鉅額之「投資獲利
    」予各「投資人」，僅得以挪移其他被害人匯入之資金，充
    為較早匯款「投資」之被害人獲利之用。而查，本案之關係
    帳戶既如附表一所示之十五個帳戶，其中亥○○、戊○○、
    林心如、富麗安珠寶銀樓等名義之帳戶，均由被告亥○○、
    戊○○管領；被告辰○○華泰銀行松山分行帳號0000000000
     號之帳戶至九十年底亦在被告亥○○管領中，被告辰○○
    華泰銀行松山分行帳號000000000號帳戶支票本亦在被告亥
    ○○管領中，且因被告辰○○、亥○○、戊○○相互同意帳
    戶資金流用互轉，被告亥○○就該被告辰○○之支票帳戶具
    相當之支配能力，且有關之無摺轉帳、語音轉帳主要均由被
    告亥○○、戊○○持包括辰○○之印鑑前往補登存摺、補印
    於取款憑條，俱如前述，被告亥○○、戊○○當亦知悉各該
    關係帳戶之支用情形，則就本案除被害人匯入資金之外，別
    無獨立資金來源挹注，豈有不知之理？被告亥○○、戊○○
    固又辯稱被告辰○○另向其等謊稱另有任職於大華證券之有
    力人士即資金上游「林素月」、「陳玉玲」、「王家儀」等
    人，有被告辰○○在其帳戶存摺上書寫上開各人之名字為證
    （影本見原審卷一第八三至八五頁）。被告辰○○固坦承上
    開存摺上所書寫之「素月」、「林素月」、「陳玉玲」確為
    其筆跡（原審卷六第一二五頁、第一三四頁），且亦曾為有
    利被告亥○○、戊○○之陳述（原審卷五第三八頁），惟其
    以證人身分具結作證時，則堅決否認有以該存摺上「林素月
    」、「素月」、「陳玉玲」之記載向被告亥○○、戊○○謊
    稱為大華證券分配獲利之資金來源等情（原審卷六第一三四
    頁）。嗣經被害人天○○則提出上開存摺原本（經原審扣案
    ，嗣以臺灣士林地方法院檢察署九十三年三五二五號保管單
    保管），並到庭結證稱：「（問：卷一之辯護人所提出之資
    料，請就該資料上面之人說明是否屬於存摺裡面的資料，而
    上面塗改的字跡是何人的？）存摺是被告辰○○交給我的，
    該資料上面塗改的字跡是被告辰○○的，資料上面有林素月
    、陳玉玲這二人的註記，是被告辰○○交給我時就這樣子，
    所以我才認為是被告辰○○寫的。」、「（問：被告辰○○
    如何說這二人的身分？）被告辰○○說在證券公司上班，是
    從這二人那邊拿到股票出來賣。」（原審卷五第二六頁），
    顯見該存摺原既在亥○○持有中，嗣又於九十年底交還被告
    辰○○，復又由被告辰○○交付予天○○，而為天○○所持
    有。惟依證人天○○所證，被告辰○○持該載有「林素月」
    、「陳玉玲」存摺，謊稱「林素月」、「陳玉玲」係大華證
    券公司之人，其詐騙對象當係天○○，不能直接證明被告亥
    ○○、戊○○所辯情節。再詳閱天○○提出之該存摺原本，
    原係辰○○之華泰銀行松山分行帳號0000000000000 號帳戶
    之存摺，且記載前開辰○○帳戶自八十九年十一月二十九日
    起，至九十年四月六日止之交易明細，其時該辰○○之帳戶
    已在被告亥○○管領之中，已如前述，此觀該期間內，主要
    之被害人丁○○、壬○○仍係經由被告亥○○「投資」，並
    依其指定帳戶匯款，被告亥○○為記帳並結算獲利之需要，
    當有查對對帳單之必要乙節自明。惟細閱該存摺內有關「陳
    玉玲」、「素月」之塗改記錄，間或可見丁○○、壬○○之
    匯款交易紀錄（前開存摺第一頁最底行，即可見八十九年十
    二月六日丁○○匯款至該帳戶225,000元之交易記錄，同頁
    八十九年十一月二十九日則為經被告辰○○塗改為「素月」
    匯款至該帳戶2,900,000之交易紀錄；前開存摺第二頁，可
    見八十九年十二月六日廖慧敏匯款至該帳戶675,000元、八
    十九年十二月七日壬○○匯款至該帳戶450,000元之交易記
    錄，同頁則可見八十九年十二月七日經被告辰○○塗改為「
    陳玉玲」匯款至該帳戶200,000元之交易記錄）。甚且，細
    閱該存摺原本，亦可得見該塗改方法，僅係以立可白塗抹掩
    蓋原本以列表機打印之存款人姓名，再以鉛筆書寫「陳玉玲
    」、「素月」等字，技巧拙劣，依稀可見該經塗改之匯款人
    打印資料，原係辛○○、庚○○等人匯入之款項；而查，辛○○、庚○○二人於八十九至九十年間，均係依被告亥○○
    、戊○○指定匯款帳戶匯款，並結算獲利金額，已如前述，
    則縱使當時被告亥○○尚未直接取得該存摺原本之持有，亦
    得經由對帳而瞭解交易實情以及實際之匯款人，被告辰○○
    自無從以此方法詐騙掌管當時資金進出、記帳並與投資人結
    算獲利款項之被告亥○○、戊○○，而仍能得逞之理。
  2.再細閱辛○○提出之戊○○與其結算獲利紙條（偵字第八六
    四０號卷第十五頁）、卯○○○提出之亥○○與結算獲利紙
    條（偵字第八六四０號卷第十七頁），其中由被告亥○○結
    算部分，其內容之資訊包括賣出「亞光」股票、「威盛」股
    票及其買賣價以外，尚還包括以出賣上開股票之獲利所得轉
    換為「智原」、「禾申堂」、「華通」等股票及其轉購張數
    ，則結算之人必須熟知各相關股票之買入、賣出價格，以及
    可供轉換買入之股票價格，證人辛○○、卯○○○又證稱結
    算時均別無其他計算憑據，至多僅有被告亥○○之記事簿，
    共同被告辰○○復以證人身分結證稱：「（問：既然本件沒
    有投資股票，如何決定被害人投資報酬何時給付？）被告亥
    ○○、被告戊○○他們決定，是他們想出來的」（原審卷六
    第一三五頁），被告亥○○所辯係被告辰○○指示結算依據
    云云，又別無佐證以實其說，當以被告辰○○所證可採。
  (三)被告亥○○、戊○○復辯稱，倘伊等知悉此案純屬騙局，豈
    會介紹二等親以內之天○○、羅闕幼敏（被告亥○○之母）
    投資6,000,000餘元，損失6,000,000元、巳○○（被告戊○○之兄嫂）投入損失4,607,300元、羅景遠（被告亥○○之
    兄）投入13,160,000元，損失2,260,000元（巳○○匯款單
    影本7份及羅景遠匯款單影本五份，九十三年一月十五日聲
    請調查證據狀物證編號2）、黃秋香（被告亥○○之弟媳）
    投入10,0 00,000餘元，損失幾達4,000,000元、李林美珠（
    被告戊○○之大姊）投入10,000,000餘元，損失4,000,000
    元，而均受害云云。然查，被告亥○○、戊○○辯稱引介至
    親好友交付款項投資本案股票云云，惟其中僅巳○○、天○○到庭經交互詰問而結證在卷。細閱其結證內容，除巳○○
    所證可佐被告亥○○、戊○○上開辯詞外，天○○則證稱係
    直接交付財物予被告辰○○而圈購股票，不能據以佐證被告
    亥○○、戊○○所辯情節。再按，詐欺犯罪以施用詐術致被
    害人陷於錯誤為必要，而犯罪人所施用之詐術倘越為粗陋，
    越以被害人與犯罪人具一定信賴關係，始得致被害人陷於錯
    誤而交付財物。而查，本案被告辰○○、亥○○、戊○○所
    施用之詐術，無非係藉八十九年間政黨輪替之時機，謊稱被
    告辰○○得以低價購得中國國民黨釋出之股票，並以被害人
    投入之資金支付被害人之投資獲利，並以部分被害人之獲利
    經驗，堅定被害人獲利信念，並因而再行交付財物，其間除
    被告亥○○、戊○○與被害人結算之手寫簡陋單據外，別無
    其他憑證，甚且連投資購股股票名義人均未約明，亦與一般
    圈購股票投資人仍須開立交易戶、銀行戶及集保戶之流程迥
    異，其施用之詐術堪稱粗陋，倘非親朋好友因與被告亥○○
    、戊○○具一定親誼或信賴關係，未必因其等詐術而陷於錯
    誤，是被告亥○○、戊○○以其邀集親友匯款投資本案股票
    ，佐證其等與被告辰○○必無犯意聯絡云云，即無可採。
  (四)被告亥○○、戊○○復又辯稱，倘有意詐騙，何須作帳云云
    ：惟查，本案被告亥○○、戊○○自八十九年起，即參與本
    案犯行；迄九十年底止，均仍對外聲稱可低價購買股票云云
    ，使被害人丁○○、辛○○、申○○、卯○○○、壬○○、
    巳○○、庚○○等人先後陷於錯誤，投入資金而交付財物；
    甚且至九十一年止，仍查有被告亥○○、戊○○、林心如自
    被告辰○○帳戶內取得資金之記錄（附表七參照），自九十
    一年一月三日以後，仍有附表七序號16以下，自被告辰○○
    華泰銀行松山分行0000000000號帳戶、000000000號帳戶轉
    帳至被告戊○○華泰銀行松山分行帳號000000000號、林心
    如華泰銀行松山分行帳號000000000號帳戶、上海商業銀行
    三民分行帳號00000000000000號帳戶之交易記錄，或以被告
    辰○○之支票支付被害人「投資獲利」（例如，證人即被害
    人辛○○證稱：九十一年三月五日分別取得辰○○票號0000
    000、票面金額1,130,000元；票號0000000，票面金額00000
    00、1,190, 000元之二紙支票均係亥○○開立以支付其投資
    本金，約於九十一年二月底或三月初交付等語，原審卷五第
    三七三頁），其涉案時間甚久，並非僅單次交易，是認記帳
    之事實，不能據為有利被告亥○○、戊○○之認定。況被告
    亥○○與戊○○以經營銀樓維生（偵字第八六四０號卷第三
    六頁），而珠寶銀樓業之經營，其資金調度需求遠比一般零
    售業進出金額為大，正因如此，對於各個帳戶間的資金調度
    之帳務更須明白而清楚，尤其收受投資人之投資款項動輒數
    十萬元、百萬元以至於千萬元，對於投資者之投資項目收受
    款項之記載，當應清楚明白。經查本案扣案證物5-1至5-3之
    支票登記簿未見其有記載開票兌付為支付投資人何筆款項之
    退金，再查扣案證物編號1-4之支票存根聯（偵字第八六四
    ０號卷第二四０至二四九頁）所登載之內容，及扣案證物編
    號7-2、7-3所記載股票名稱、購買股數及與他人之對帳金額
    計算，僅粗略計算；又上列計算內容關於證交稅（或對被害
    人稱手續費）千分之三的部分及因要扣除佣金、公關費就利
    得部分再乘以0.9之部分，其計算若出現尾數非「0」，則自
    動捨去，成為較易計算之數目。惟即使於公開市場買賣股票
    交易時，亦難出現剛好尾數為「0」之價金，況且與本案有
    關之匯入、匯出款項，尾數多為「0」。且買賣股票亦非如
    零售商店一般之交易，豈有打折與討價還價之理，由此足見
    本案相關之交易數量大、交易金額亦大，卻未見更加小心謹
    慎之登載，亦與常理有違。
  (五)被告亥○○、戊○○固坦承以投資人匯入資金購屋等情，花
    用約30,000,000餘元，惟係誤以為是投資獲利而持以花用，
    自不具不法所有意圖云云，惟被告亥○○、戊○○既自始即
    知本案並無實際購買股票之情事，既如前述，其所辯並不可
    採。
  (六)被告亥○○、戊○○辯稱，後期「被跳過」而不知情或未參
    與之金額及投資人，依法並無責任；受害者均係在後期與被
    告辰○○接觸，或經由他人引介向被告辰○○購買股票，始
    受有財產上之損害。經查，本案之被害人辛○○（證稱：透
    過亥○○、戊○○至九十一年三月仍係獲利，原審卷五第
    三七八至三七九頁）、壬○○（證稱：九十一年三月前仍有
    獲利，原審卷五第三九二頁）等人先前均經由被告亥○○、
    戊○○引介之投資均有獲利，或至少雖未實際取得投資獲利
    ，惟投入之本金均有取回，係後來被告辰○○宣稱另有「松
    瀚」、「精英」或「鴻海」等明牌股票可以購買，又再投入
    資金之後，始受有整體財產上之損害。惟揆之本案歷程原係
    以被害人匯入之資金東搬西移，相互支付各投資人之投資獲
    利，且以「轉換股票」（即以虛無之獲利，轉購其他股票）
    之方式，使被害人暫緩取回獲利款項，甚至再投入資金又交
    付財物（被害人丁○○、庚○○就此部分被害經過，指述綦
    詳，可以參照），以遞延被告等三人因被害人要求取回原有
    資金或投資獲利所致之資金壓力，並從中獲取支用被害人匯
    入之資金，以及百分之十之佣金之不法利益。則依此犯罪謀
    議實施結果，本即依賴新增之被害人不斷投入資金，遞延先
    前被害人取回資金時間，始能得逞，是倘係於本案爆發資金
    危機前之最末階段交付財物，或之前雖有獲利或取回本金，
    惟再誤信得以虛無獲利轉換股票、遞延資金取回時間之人，
    受害最鉅；反之，雖投入資金，但倘即時取回被告等謊稱之
    「投資獲利」，且未再續為投入資金者，反確有獲利之機會
    （如寅○○、陳麗玉、天○○【原審卷二第一七四頁以下；
    原審卷五第三一頁參照】及其所引介之部分「投資人」均屬
    之），從而，不能以先前與被告亥○○、戊○○接觸之部分
    「投資人」有獲利或者獲取回本金，即為有利被告亥○○、
    戊○○之認定。況自九十一年起，被告亥○○、戊○○亦非
    全無勸使被害人投入資金購買股票（庚○○原審卷四第一二
    五頁參照）；且至九十一年三月、四月間，仍查有被告辰○○帳戶匯入資金至被告亥○○、戊○○帳戶之記錄（附表七
    「由辰○○帳戶匯往亥○○等人帳戶明細」參照）；被告亥
    ○○帳戶至九十一年一月二十一日止，亦多有資金流至被告
    辰○○帳戶之紀錄（附表七「亥○○等人匯入辰○○帳戶明
    細」參照），顯示本案相關詐騙所得資金仍然互通有無，且
    部分辰○○帳戶內又再行騙而來之資金亦充為先前之投資獲
    利而給付予被害人，此亦為堅定被害人獲利信念而再次投入
    資金交付財物致受損害之原因，況被告亥○○、戊○○既原
    已知實無購買股票之情事，仍謀議參與犯罪之實施，自無從
    強為切割分別「分派投資獲利予被害人之行為」，以及「收
    受被害人交付財物之行為」而分別評價。
  (七)又九十一年四月二十二日本案部分之被害人聚集於被告亥○○、戊○○臺北市○○路○段四五０巷五號十三樓家中，被
    害人因而知悉本案全係騙局，並由被告戊○○於對話過程中
    ，未經被告辰○○之同意，以小型錄音機錄得被告辰○○與
    在場之被告亥○○、戊○○及其他被害人之對話內容，該錄
    音帶經原審送法務部調查局鑑驗結果略以：「送鑑大錄音帶
    二捲、小錄音帶一捲經檢驗結果，其錄音談話內容共約四小
    時，其對話內容語氣連貫，未發現有中斷痕跡。貴院勘驗錄
    音帶筆錄中所指多處疑似中斷處，可能係錄音過程中線路拉
    扯或無意碰觸錄音機所造成。」，此有法務部調查局九十四
    年十一月十四日調科參字第09400494680號聲紋鑑定報告書
    一紙在卷可稽（原審卷七第十六頁）。被告亥○○、戊○○
    暨及其選任辯護人固以其中被告亥○○與被告辰○○間之對
    話言及「我一直問你到底什麼情形？你到底真的假的」，被
    告辰○○答稱：「我能跟你講嗎！我要講嗎？我老早要講，
    老早就要講了」；且在場之被害人均指向被告辰○○為本案
    之犯罪人，資為被告亥○○、戊○○並不知悉本案並無購買
    股票之佐證。惟細繹被告辰○○當時談話內容，亦曾提及「
    你們都推給我」、「亥○○你今天這樣講我實在、我真的很
    難過」等語，勘驗上開錄音帶時，原審且當庭就此節對話內
    容質以被告辰○○，其則稱：「（問：『你們都推到我身上
    』，為何會如此說？）我說『你們』是指戊○○、亥○○」
    、「（問：他們是什麼事情推到你身上？）就是買股票的事
    ，其中尚有用台語講的，我聽不太懂（原審卷六第二０七頁
    勘驗筆錄）」，則被告辰○○當時亦未表明被告亥○○、戊○○並未涉案之意。再者，固被告亥○○、戊○○提交原審
    之扣案錄音帶未經剪接、變造，然仍有多處空白而無人聲，
    顯見該四小時之錄音時間內，或有部分場合、對話或因空間
    移動關係，並未錄得，是亦難僅據上開錄音片斷，逕而拒斥
    其餘證據，而為有利被告亥○○、戊○○之認定。
七、綜上，本案事證明確，被告辰○○、亥○○、戊○○之犯行
    均堪認定，均應依法論科。
八、被告等行為後，刑法部分修正條文於九十五年七月一日起生
    效施行（下稱現行刑法）；復參酌最高法院九十五年五月二
    十三日第八次刑事庭會議決議意旨，現行刑法第二條第一項
    之規定，係規範行為後法律變更所生新舊法律比較適用之準
    據法，於現行刑法施行後，應適用現行刑法第二條第一項之
    規定，為「從舊從輕」之比較。茲就本案新、舊法比較適用
    之結果分敘如下：
  (一)修正後之刑法已刪除第三百四十條常業詐欺罪之規定，惟本
    件被告等犯罪時間在刑法修正施行前，而當時常業詐欺罪，
    其法定本刑為一年以上七年以下有期徒刑，得併科五萬元以
    下罰金，刑法修正後，因常業犯已經刪除，而將所犯詐欺各
    罪分論併罰，合併計算其法定最高本刑，顯較原常業犯之法
    定刑為重，依刑法第二條第一項之規定比較結果，以適用較
    輕之行為時（修正前）刑法第三百四十條論以常業詐欺一罪
    較為有利。
  (二)刑法第二十八條原規定「二人以上共同實施犯罪之行為者，
    皆為正犯」，經修正為「二人以上共同實行犯罪之行為者，
    皆為正犯」，亦即新法共同正犯之範圍已有限縮，排除陰謀
    犯、預備犯之共同正犯。而本件被告等所謂實行犯行，不論
    依修正前刑法第二十八條規定或修正後刑法第二十八條之規
    定，均為共同正犯，自應適用裁判時法律即修正後之刑法第
    二十八條規定。
  (三)被告等行為時，關於罰金之最低額，修正前刑法第三十三條
    第五款規定：「罰金：（銀元）一元以上。」，經依現行法
    規所定貨幣單位折算新臺幣條例第二條規定折算後，上開罰
    金刑之最低數額為新臺幣三元。而修正後刑法第三十三條第
    五款則規定：「罰金：新臺幣一千元以上，以百元計算之」
    ，即修正後之罰金刑最低數額，已提高為新臺幣一千元，比
    較新舊法適用結果，此部分以被告行為時之舊法較有利於被
    告。
九、按刑法上之常業犯，係以犯罪行為為生活之職業，恃之以維
    生。因之常業犯就其犯意而言，係以同一犯罪行為恃以維生
    之意思，反覆為之，具有同一不變犯意之連續性。就其犯罪
    行為客體內涵觀察，客觀上必須具有相當時間之連續性及可
    確定性，足以為生活之職業，最高法院九十三年度台上字第
    二七五二號判決可資參照。被告亥○○、戊○○、辰○○於
    本案犯案期間，其主要生活經濟，日常開銷如保費、店租、
    保全費用、裝潢費用等，均由犯罪所得支付，甚且以之購買
    房產、車輛，其所得之鉅，足堪恃以維生。況因而受害之被
    害者眾多，犯案之時間持續甚久，並且反覆為之，其犯意顯
    具不變之連續性，應論以常業詐欺罪無疑。核被告辰○○、
    亥○○、戊○○所為，均係犯刑法第三百四十條之常業詐欺
    罪。被告三人就上開犯行均具犯意聯絡、行為分擔，應論以
    共同正犯。又被告辰○○固於九十一年五月六日至法務部調
    查局說明案情（警聲搜第三六七號卷第十二至十六頁），惟
    被害人辛○○、乙○○分別於九十一年四月二十六日、九十
    一年五月一日即已向具有犯罪偵查權限之法務部調查局臺北
    市調查處告發其犯罪事實（警聲搜字第三六七號卷第五至十
    一頁），被告辰○○自與前引法條所定之自首要件不合，附
    此敘明。
十、原審據以論科，固非無見。檢察官上訴指摘原審量刑太輕；
    被告辰○○上訴指稱原審量刑太重；暨被告亥○○、戊○○
    上訴否認犯行，雖均無理由。惟原審未及比較新舊法比較及
    原審就被害人辛○○取回之金額認定未誤。原判決既有上揭
    不合之處，自無可維持，應由本院撤銷改判。爰審酌被告辰
    ○○、亥○○、戊○○三人前均無任何犯罪前科紀錄，有臺
    灣高等法院被告前案紀錄表各一份在卷可稽，惟除被告辰○○坦承詐欺事實外，被告亥○○、戊○○仍均矢口否認犯罪
    ，犯後亦無悔意，且均尚未與眾多被害人達成和解，被害人
    多有因其犯行傾家蕩產者，其犯罪所生損害甚鉅；惟其雖致
    附表二編號一至編號十二之被害人等共受有如事實欄所計之
    整體財產上之損害，惟於犯罪歷程中，多有因被告所為之資
    金移動，反因而獲利者，或於犯罪即將為全部之被害人察覺
    之際，再取得投資獲利者，被害人所致上開鉅額損害，並不
    即相當於被告三人之犯罪所得，復審酌其等犯罪時所受之刺
    激、生活狀況、智識程度，以及被告三人分別參與本案犯罪
    之程度暨分別引致之損害數額等一切情狀，分別量處如主文
    所示第二、三項之刑，以示儆懲。
十、不併為審理部分：
  (一)臺灣士林地方法院檢察九十五偵五九九五併辦意旨另以：被
    告辰○○曾任大華證券股份有限公司股務室約聘人員，其與
    告訴人亥○○係朋友。被告基於意圖為自己不法所有之概括
    犯意謀以詐欺手段對外吸金，利用其任職大華證券公司股務
    室之背景，向告訴人亥○○誆稱：其在證券業界有特殊人脈
    關係及管道，可透過特定人士低價購得增資或圈購之上市股
    票，從中獲取暴利云云，致使告訴人亥○○陷於錯誤，而自
    八十九年五月起至同年九月止，陸續將購股資金匯入華泰商
    業銀行松山分行辰○○帳戶，惟被告實際上並未代為購買股
    票，且從未提示股票或購股對帳單等資料與告訴人用以對帳
    ，被告為取信告訴人，均於告訴人匯入款項後約二星期即謊
    稱獲利，並開立即期支票與告訴人分派獲利，使告訴人確信
    該購股為真，且有利可圖，遂再加碼投入更多資金購買其他
    被告所報之「明牌」股票，總計被告向告訴人詐騙款項共約
    30,000,000餘元，除20,000,000餘元用以分派利潤與告訴人
    外，餘款約10,000,000餘元皆為被告辰○○花用殆盡，認被
    告辰○○所為與業經起訴部分具有連續犯之裁判上一罪關係
    云云。惟查，被告辰○○與被告亥○○所犯事實欄所載之常
    業詐欺犯行，既據本院審理如前，認被告辰○○與被告亥○○、戊○○自始即知本案並無購買股票之實，且均係常業詐
    欺之共同正犯，被告亥○○、戊○○亦無投資股票之事實，
    被告辰○○自無再就此部分成立常業詐欺罪之可言，自與前
    揭經本院論罪科刑部分，無何連續犯之裁判上一罪之關係，
    應退由檢察官另為適法之處置，附此敘明。
  (二)至臺灣士林地方法院檢察署九十三年度偵緝字第二七五號起
    訴書，另以被告辰○○意圖為自己不法所有，於九十一年四
    月二十二日在臺北市○○區○○路五段四五０巷五號十三樓
    ，向天○○詐稱李文瑞任職之紅菱電機工程股份有限公司（
    下稱：紅菱公司）帳戶內存款不足，恐退票會影響公司信譽
    ，請天○○幫忙籌措5,500,000元，使發票人為紅菱公司，
    票號0000000號、票面金額5,500,000元，且已存入伊臺北市
    第一信用合作社帳號197611帳戶內之支票一紙得以兌現，又
    因伊先前因故已將伊個人上開帳戶之存摺、印章交由天○○
    保管，是俟系爭支票兌現後，天○○即可直接持伊所有之存
    摺及印章至銀行提領上開款項為由，向天○○借款5,500,00
    0元。天○○因此信以為真，乃向友人丙○○借調5,500,000
    元匯入紅菱公司彰化銀行信義分行支票存款帳戶內。辰○○
    卻於九十一年四月二十三日前往銀行變更伊所有之存摺及印
    章，並將上開5,500,000元領走，且均未還款，天○○始知
    受騙，因認被告辰○○另涉刑法第三百三十九條第一項之詐
    取取財罪云云。惟此部分犯罪事實原未據本案起訴書載明，
    除與本案犯罪事實具有實質上一罪或裁判上一罪關係，始為
    檢察官起訴效力所及外，本院即無從併為審理。經查，公訴
    人所指被告辰○○另案詐欺犯行，其詐術手段係憑藉天○○
    代為保管被告辰○○臺北市第一信用合作社帳號197611帳戶
    之存摺、印章之機會，致天○○誤認代為調借之5,500,000
    元僅為維持紅菱公司支票據信用，且得於翌日順利取回，不
    致為他人提領，始陷於錯誤代為向丙○○借貸同額款項存入
    紅菱公司支票存款帳戶內而交付財物，則核其所施用之詐術
    手段與本案迥然相異，顯非同一事實；再者，被告辰○○另
    案之詐欺犯行，既係偶發，原係為避免紅菱公司為發票人、
    票號0000000號、票面金額5,500,000元之支票1紙未能兌現
    而起，當係偶然起意，況又已據被告辰○○堅決否認犯行，
    顯亦與本案犯行之間不具概括犯意；再者，另案被告辰○○
    之詐欺犯行之犯罪時間，既已在九十一年四月二十二日，即
    被告辰○○於被告亥○○住處與被害人商討聚會，並坦承本
    案犯行之際，被害人至此均已知並無低價圈購股票獲利之事
    ，益見告訴人天○○更無以調借所得款項再行投入以購買圈
    購股票之意，且原欲於次日即取回其向丙○○調借所得之5,
    500,000元，是前開起訴書所指被告辰○○另案之犯罪事實
    亦無從認與本案被告辰○○之犯行具有方法、目的，或者手
    段、結果之牽連犯裁判上一罪之關係，是此部分自無從併予
    審理，附此敘明。
據上論斷，應依刑事訴訟法第三百六十九條第一項前段、第三百
六十四條，刑法第二條第一項、第二十八條、第三百四十條（修
正前），罰金罰鍰提高標準條例第1條前段，判決如主文。
本案經檢察官曾俊哲到庭執行職務。
中    華    民    國    97    年    12    月    30    日
            刑事第十七庭  審判長法  官  趙功恆
                                法  官  陳世宗
                                法  官  陳憲裕
以上正本證明與原本無異。
如不服本判決，應於收受送達後10日內向本院提出上訴書狀，其
未敘述上訴之理由者並得於提起上訴後10日內向本院補提理由書
（均須按他造當事人之人數附繕本）「切勿逕送上級法院」。
                                書記官  劉育妃
中    華    民    國    98    年    1     月    5     日
附錄：本案論罪科刑法條全文
刑法第三百四十條（修正前）
以犯第三百三十九條之罪為常業者，處一年以上七年以下有期徒
刑，得併科五萬元以下罰金。
附表一：被告指定被害人匯入投資股票款項之交易帳戶
┌───┬───────┬───────────┬──────┬────────────────┐
│編號  │   帳戶名稱   │      銀行            │  帳戶種類  │       帳號                     │
├───┼───────┼───────────┼──────┼────────────────┤
│ 一   │    辰○○    │華泰銀行松山分行      │  支票存款  │000000000              │
├───┼───────┼───────────┼──────┼────────────────┤
│ 二   │    辰○○    │華泰銀行松山分行      │活期儲蓄存款│0000000000            │
├───┼───────┼───────────┼──────┼────────────────┤
│ 三   │    辰○○    │華泰銀行松山分行      │活期儲蓄存款│0000000000            │
├───┼───────┼───────────┼──────┼────────────────┤
│ 四   │    辰○○    │臺北一信營業部        │  支票存款  │0000000000000      │
├───┼───────┼───────────┼──────┼────────────────┤
│ 五   │    亥○○    │華泰銀行松山分行      │活期儲蓄存款│000000000              │
├───┼───────┼───────────┼──────┼────────────────┤
│ 六   │    亥○○    │華南銀行瑞祥分行      │活期儲蓄存款│000000000000        │
├───┼───────┼───────────┼──────┼────────────────┤
│ 七   │富麗安珠寶銀樓│華南銀行瑞祥分行      │  支票存款  │00000000000          │
├───┼───────┼───────────┼──────┼────────────────┤
│ 八   │    亥○○    │萬通銀行仁愛分行      │  支票存款  │00000000000000    │
│      │              │（現中國信託復興分行）│            │                                │
├───┼───────┼───────────┼──────┼────────────────┤
│ 九   │    戊○○    │華泰銀行松山分行      │  支票存款  │000000000              │
├───┼───────┼───────────┼──────┼────────────────┤
│ 十   │    戊○○    │華泰銀行松山分行      │活期儲蓄存款│000000000              │
├───┼───────┼───────────┼──────┼────────────────┤
│ 十一 │    林心如    │上海銀行三民分行      │  支票存款  │00000000000000    │
├───┼───────┼───────────┼──────┼────────────────┤
│ 十二 │    林心如    │華泰銀行松山分行      │  支票存款  │000000000              │
├───┼───────┼───────────┼──────┼────────────────┤
│ 十三 │    林心如    │華泰銀行松山分行      │活期儲蓄存款│0000000000            │
├───┼───────┼───────────┼──────┼────────────────┤
│ 十四 │    林心如    │華南銀行瑞祥分行      │  支票存款  │000000000000        │
├───┼───────┼───────────┼──────┼────────────────┤
│ 十五 │    李文青    │臺北國際商銀興隆分行  │活期儲蓄存款│0000000000000      │
└───┴───────┴───────────┴──────┴────────────────┘


司法院資訊處製作；財團法人民間司法改革基金會備份。
